臺灣雲林地方法院民事判決　　　　　　　94年度重訴字第61號
原　　　告　卯○○
法定代理人　Ｂ○○
訴訟代理人　劉豐州律師
被　　　告　黃○○
　　　　　　亥○○
　　　　　　癸○○
　　　　　　Ｅ○○
　　　　　　　　　　　號
　　　　　　戊○○○
　　　　　　丑○○
　　　　　　子○○
　　　　　　未○○
　　　　　　　　　　　6樓
　　　　　　午○○
共　　　同
訴訟代理人　湯光民律師
被　　　告　地○○
兼　訴　訟
代　理　人　天○○
上　一　人
訴訟代理人　玄○○
被　　　告　戌○○
　　　　　　壬○○
　　　　　　　　　　　號
　　　　　　申○○
　　　　　　　　　　　5樓之1.
　　　　　　辛○○
　　　　　　庚○○
　　　　　　　　　　　弄22號.
　　　　　　　　　　　現應為.
　　　　　　己○○
　　　　　　丙○○
　　　　　　宙○○○
　　　　　　　　　　　1
　　　　　　Ａ○○
　　　　　　宇○○
　　　　　　酉○○
上列當事人間請求拆屋還地等事件，本院於民國96年3 月5 日言
詞辯論終結，判決如下：
    主  文
(一)被告戊○○○應將坐落雲林縣北港鎮○○段第九三九、九三九
  ─一號土地上之門牌號碼：雲林縣北港鎮○○街四號建物、面
  積陸拾陸點玖肆平方公尺拆除，並將上開九三九、九三九─一
  號土地交還原告，及應給付原告新台幣捌萬柒仟壹佰伍拾陸元
  ，暨自民國九十三年一月一日起，至交還上開九三九、九三九
  ─一號土地之日止，按年給付原告新台幣貳萬捌仟貳佰柒拾伍
  元之相當於租金之損害金。
(二)被告黃○○向原告承租坐落雲林縣北港鎮○○段第九五一號土
  地、面積拾點零貳平方公尺之租金，准自民國九十五年六
  月一日起，調整為每年新台幣壹萬玖仟肆佰玖拾伍元。
(三)被告亥○○向原告承租坐落雲林縣北港鎮○○段第九六二號土
  地、面積柒拾捌點壹平方公尺之租金，准自民國九十五年六
  月一日起，調整為每年新台幣肆萬陸仟貳佰拾肆元。
(四)被告癸○○應將坐落雲林縣北港鎮○○段第九六六號土地上之
  門牌號碼：雲林縣北港鎮○○街十五號建物、面積柒拾柒點捌
  貳平方公尺拆除，並將上開九六六號土地交還原告，及應給付
  原告新台幣壹拾萬壹仟佰貳拾貳元，暨自民國九十三年一月
  一日起，至交還上開九六六號土地之日止，按年給付原告新台
  幣萬貳仟捌佰柒拾壹元之相當於租金之損害金。
(五)被告Ｅ○○應將坐落雲林縣北港鎮○○段第九六七號土地上之
  門牌號碼：雲林縣北港鎮○○街十三號建物、捌拾貳點柒平
  方公尺拆除，並將上開九六七號土地交還原告，及應給付原告
  新台幣壹拾萬柒仟柒佰壹拾肆元，暨自民國九十三年一月一日
  起，至交還上開九六七號土地之日止，按年給付原告萬肆仟
  玖佰肆拾伍元之相當於租金之損害金。
(六)被告子○○、壬○○、丑○○、申○○、未○○、午○○應將
  坐落雲林縣北港鎮○○段第九七一號土地上之門牌號碼：雲林
  縣北港鎮○○街五號建物、伍拾點捌零平方公尺拆除，被告子
  ○○、丑○○並將上開九七一號土地交還原告，及被告子○○
  、壬○○、丑○○、申○○、未○○、午○○給付原告新台幣
  陸萬陸仟壹佰肆拾貳元，暨自民國九十三年一月一日起，至拆
  除上開建物之日止，按年給付原告貳萬壹仟肆佰伍拾捌元之相
  當於租金之損害金，與被告子○○、丑○○自拆除上開建物之
  日起，至交還上開九七一號土地之日止，按年給付原告貳萬壹
  仟肆佰伍拾捌元之相當於租金之損害金。
(七)被告天○○、地○○應將坐落雲林縣北港鎮○○段第七三五號
  土地上之門牌號碼：雲林縣北港鎮○○路六十八巷六─二號建
  物、面積貳拾捌點玖平方公尺拆除，並將土地交還原告，及
  應給付原告自民國九十五年十月三日起，至交還上開七三五號
  土地之日止，按年給付原告壹萬貳仟肆佰零壹元之相當於租金
  之損害金。
(八)被告戌○○、辛○○、庚○○、己○○、丙○○、宙○○○、
  宇○○、Ａ○○、酉○○應將坐落雲林縣北港鎮○○段第八三
  八號土地上之門牌號碼：雲林縣北港鎮○○街一號建物、伍拾
  柒點玖平方公尺拆除，被告戌○○並應將上開八三八號土地
  交還原告，被告戌○○、辛○○、庚○○、己○○、丙○○、
  宙○○○、宇○○、Ａ○○、酉○○應給付原告新台幣壹拾壹
  萬玖仟伍佰伍拾伍元，暨自民國九十三年一月一日起，至拆除
  上開建物之日止，按年給付原告新台幣肆萬零肆佰玖拾肆元之
  相當於租金之損害金，與被告戌○○自拆除上開建物之日起，
  至交還上開八三八號土地之日止，按年給付原告新台幣肆萬零
  肆佰玖拾肆元之相當於租金之損害金。
(九)本判決第(一)(四)(五)(六)(七)(八)項之履行期間均為貳個月。
(十)原告其餘之訴駁回。
(十一)訴訟費用由被告戊○○○負擔新台幣壹萬肆仟貳佰陸拾陸元；
  被告癸○○負擔壹萬陸仟肆佰肆拾肆元；被告Ｅ○○負擔新台
  幣壹萬柒仟肆佰拾肆元；被告子○○、壬○○、丑○○、申
  ○○、未○○、午○○負擔新台幣壹萬壹仟零玖拾捌元；被告
  天○○、地○○負擔新台幣壹萬仟陸佰柒拾貳元；被告戌○○、辛○○、庚○○、己○○、丙○○、宙○○○、宇○○、
  Ａ○○、酉○○負擔新台幣貳萬肆仟玖佰伍拾捌元，餘由原告
  負擔。
(十二)本判決第(一)項於原告以新台幣肆拾肆萬柒仟元為被告戊○○○
  供擔保後，得假執行，但被告戊○○○如以新台幣壹佰拾
  萬捌仟捌佰元，為原告預供擔保後，得免假執行。
(十三)本判決第(二)項得假執行，但被告黃○○如以新台幣壹萬玖仟肆
  佰玖拾伍元，為原告預供擔保後，得免假執行。
(十四)本判決第(三)項得假執行，但被告亥○○如以新台幣肆萬陸仟貳
  佰拾肆元，為原告預供擔保後，得免假執行。
(十五)本判決第(四)項於原告以新台幣伍拾壹萬玖仟元為被告癸○○供
  擔保後，得假執行，但被告癸○○如以新台幣壹佰伍拾伍萬陸
  仟肆佰元，為原告預供擔保後，得免假執行。
(十六)本判決第(五)項於原告以新台幣伍拾伍萬貳仟元為被告Ｅ○○供
  擔保後，得假執行，但被告Ｅ○○如以新台幣壹佰陸拾伍萬肆
  仟陸佰元，為原告預供擔保後，得免假執行。
(十七)本判決第(六)項於原告以新台幣拾萬玖仟元為被告子○○、
  壬○○、丑○○、申○○、未○○、午○○供擔保後，得假執
  行，但被告子○○、壬○○、丑○○、申○○、未○○、午○○如以新台幣壹佰零壹萬陸仟元，為原告預供擔保後，得免假
  執行。
(十八)本判決第(七)項於原告以新台幣肆拾貳萬肆仟元為被告天○○、
  地○○供擔保後，得假執行，但被告天○○、地○○如以新台
  幣壹佰貳拾柒萬壹仟捌佰柒拾貳元，為原告預供擔保後，得免
  假執行。
(十九)本判決第(八)項於原告以新台幣捌拾萬肆仟元為被告戌○○、辛○○、庚○○、己○○、丙○○、宙○○○、宇○○、Ａ○○
  、酉○○供擔保後，得假執行，但被告戌○○、辛○○、庚○○、己○○、丙○○、宙○○○、宇○○、Ａ○○、酉○○如
  以新台幣貳佰肆拾壹萬零佰捌拾元，為原告預供擔保後，得
  免假執行。
(二十)原告其餘假執行之聲請駁回。
    事實及理由
一、按訴狀送達後，原告不得將原訴變更或追加他訴。但有請求
    之基礎事實同一、擴張或減縮應受判決事項之聲明、該訴訟
    標的對於數人必須合一確定時，追加其原非當事人之人為當
    事人、不甚礙被告之防禦或訴訟之終結者，不在此限，民事
    訴訟法第255 條第1 項第2 、3 、5 、7 款定有明文。
  (一)原告起訴請求：「1.被告黃○○應將坐落雲林縣北港鎮○○
    段951 地號土地（下稱系爭951 號土地）上之建物（門牌號
    碼為雲林縣北港鎮○○路15號、面積70.52 平方公尺）拆除
    ，將土地交還原告，及應給付原告新台幣（下同）2,004,68
    3 元，與自起訴狀繕本送達之翌日起至清償日止，按週年利
    率5%計算之利息，暨自民國94年10月1 日起至交還土地之日
    止，按月給付原告2,891 元。2.被告戊○○○應將坐落雲林
    縣北港鎮○○段939 、939 ─1 地號土地（下稱系爭939 、
    939 ─1 號土地）上之建物（門牌號碼為雲林縣北港鎮○○
    街4 號、面積66.94 平方公尺）拆除，將土地交還原告，及
    應給付原告130,359 元，與自起訴狀繕本送達之翌日起至清
    償日止，按週年利率5%計算之利息，暨自94年10月1 日起至
    交還土地之日止，按月給付原告1,964 元。3.被告蔡玉守應
    將坐落雲林縣北港鎮○○段962 地號土地（下稱系爭962 號
    土地）上之建物（門牌號碼為雲林縣北港鎮○○街23號、面
    積81.4平方公尺）拆除，將土地交還原告，及應給付原告23
    6,262 元，與自起訴狀繕本送達之翌日起至清償日止，按週
    年利率5%計算之利息，暨自94年10月1 日起至交還土地之日
    止，按月給付原告3,337 元。4.被告癸○○應將坐落雲林縣
    北港鎮○○段966 地號土地（下稱系爭966 號土地）上之建
    物（門牌號碼為雲林縣北港鎮○○街15號、面積79.24 平方
    公尺）拆除，將土地交還原告，及應給付原告154,312 元，
    與自起訴狀繕本送達之翌日起至清償日止，按週年利率5%
    計算之利息，暨自94年10月1 日起至交還土地之日止，按月
    給付原告2,324 元。5.被告Ｅ○○應將坐落雲林縣北港鎮○○段967 地號土地（下稱系爭967 號土地）上之建物（門牌
    號碼為雲林縣北港鎮○○街13號、面積84.2平方公尺）拆除
    ，將土地交還原告，及應給付原告163,971 元，與自起訴狀
    繕本送達之翌日起至清償日止，按週年利率5%計算之利息，
    暨自94年10月1 日起至交還土地之日止，按月給付原告2,47
    0 元。6.被告曾陳瑤妢應將坐落雲林縣北港鎮○○段971 地
    號土地（下稱系爭971 號土地）上之建物（門牌號碼為雲林
    縣北港鎮○○街5 號、面積52.45 平方公尺）拆除，將土地
    交還原告，及應給付原告102,141 元，與自起訴狀繕本送達
    之翌日起至清償日止，按週年利率5%計算之利息，暨自94年
    10月1 日起至交還土地之日止，按月給付原告1,539 元。7.
    被告天○○應將坐落雲林縣北港鎮○○段735 地號土地（下
    稱系爭735 號土地）上之建物（門牌號碼為雲林縣北港鎮○○路68巷6 ─2 號、面積28.39 平方公尺）拆除，將土地交
    還原告，及應給付原告63,443元，與自起訴狀繕本送達之翌
    日起至清償日止，按週年利率5%計算之利息，暨自94年10月
    1 日起至交還土地之日止，按月給付原告861 元。8.被告戌
    ○○應將坐落雲林縣北港鎮○○段838 地號土地（下稱系爭
    838 號土地）上之建物（門牌號碼為雲林縣北港鎮○○街1
    號、面積61.65 平方公尺）拆除，將土地交還原告，及應給
    付原告194,767 元，與自起訴狀繕本送達之翌日起至清償日
    止，按週年利率5%計算之利息，暨自94年10月1 日起至交還
    土地之日止，按月給付原告3,021 元。」。
　(二)嗣於本院95年5 月29日審理時，上開訴之聲明改為先位聲明
　  ，及就上開訴之聲明中有關被告部分，追加訴外人蔡玉守繼
    承人即亥○○為被告；訴外人曾陳瑤妢繼承人即子○○、壬○○、丑○○、申○○、未○○、午○○為被告；訴外人蔡
    許換繼承人即天○○、地○○為被告；有關面積部分分別改
    為33.02 、66.94 、78.31 、79.24 、84.2、50.80 、28.3
    9 、57.39 平方公尺；有關金額部分，第1.項為被告黃○○
    應給付原告131,873 元，與自起訴狀繕本送達之翌日起至清
    償日止，按週年利率5%計算之利息，暨自95年6 月1 日起至
    交還土地之日止，按月給付原告1,895 元。第2.項為被告戊○○○應給付原告181,403 元，與自起訴狀繕本送達之翌日
    起至清償日止，按週年利率5%計算之利息，暨自95年6 月 1
    日起至交還土地之日止，按月給付原告2,749 元。第3.項為
    被告亥○○應給付原告312,749 元，與自起訴狀繕本送達之
    翌日起至清償日止，按週年利率5%計算之利息，暨自95年6
    月1 日起至交還土地之日止，按月給付原告4,495 元。第4.
    項為被告癸○○應給付原告214,736 元，與自起訴狀繕本送
    達之翌日起至清償日止，按週年利率5%計算之利息，暨自95
    年6 月1 日起至交還土地之日止，按月給付原告3,254 元。
    第5.項為被告Ｅ○○應給付原告228,177 元，與自起訴狀繕
    本送達之翌日起至清償日止，按週年利率5%計算之利息，暨
    自95年6 月1 日起至交還土地之日止，按月給付原告3,458
    元。第6.項為被告子○○、壬○○、丑○○、申○○、未○○、午○○應給付原告137,664 元，與自起訴狀繕本送達之
    翌日起至清償日止，按週年利率5%計算之利息，暨自95年6
    月1 日起至交還土地之日止，按月給付原告2,086 元。第7.
    項為被告天○○、地○○應給付原告86,712元，與自起訴狀
    繕本送達之翌日起至清償日止，按週年利率5%計算之利息，
    暨自95年6 月1 日起至交還土地之日止，按月給付原告1,20
    6 元。第8.項為被告戌○○應給付原告253,653 元，與自起
    訴狀繕本送達之翌日起至清償日止，按週年利率5%計算之利
    息，暨自95年6 月1 日起至交還土地之日止，按月給付原告
    3,937 元。並提起備位聲明為：「1.被告黃○○應自95年6
    月1 日起至租賃關係消滅之日止，按月給付原告1,895 元。
    2.被告戊○○○應自95年6 月1 日起至租賃關係消滅之日止
    ，按月給付原告2,749 元。3.被告亥○○應自95年6 月1 日
    起至租賃關係消滅之日止，按月給付原告4,495 元。4.被告
    癸○○應自95年6 月1 日起至租賃關係消滅之日止，按月給
    付原告3,254 元。5.被告Ｅ○○應自95年6 月1 日起至租賃
    關係消滅之日止，按月給付原告3,458 元。6.被告子○○、
    壬○○、丑○○、申○○、未○○、午○○應自95年6 月1
    日起至租賃關係消滅之日止，按月給付原告2,086 元。7.被
    告天○○、地○○應自95年6 月1 日起至租賃關係消滅之日
    止，按月給付原告1,206 元。8.被告戌○○應自95年6 月1
    日起至租賃關係消滅之日止，按月給付原告3,937 元。」。
  (三)復於本院95年7 月3 日本院審理時，就上開先位聲明之有關
    被告癸○○、Ｅ○○占有面積分別改為77.82 、82.73 平方
    公尺；給付原告金額分別改為210,887 、224,193 元；按月
    應給付原告金額分別改為3,196 元、3,397 元, 就上開備位
    聲明之有關被告癸○○、Ｅ○○應按月給付原告金額分別改
    為3,196 元、3,397 元。
  (四)再於本院95年7 月17日本院審理時，除仍請求上開備位聲明
    外，又於備位聲明另請求：「1.被告黃○○應給付原告131,
    873 元，與自起訴狀繕本送達之翌日起至清償日止，按週年
    利率5%計算之利息。2.被告戊○○○應給付原告181,403 元
    ，與自起訴狀繕本送達之翌日起至清償日止，按週年利率5%
    計算之利息。3.被告亥○○應給付原告312,749 元，與自起
    訴狀繕本送達之翌日起至清償日止，按週年利率5%計算之利
    息。4.被告癸○○應給付原告210,887 元，與自起訴狀繕本
    送達之翌日起至清償日止，按週年利率5%計算之利息。5.被
    告Ｅ○○應給付原告224,193 元，與自起訴狀繕本送達之翌
    日起至清償日止，按週年利率5%計算之利息。6.被告子○○
    、壬○○、丑○○、申○○、未○○、午○○應給付原告13
    7,664 元，與自起訴狀繕本送達之翌日起至清償日止，按週
    年利率5%計算之利息。7.被告天○○、地○○應給付原告86
    ,712 元 ，與自起訴狀繕本送達之翌日起至清償日止，按週
    年利率5%計算之利息。8.為被告戌○○應給付原告 253,653
    元，與自起訴狀繕本送達之翌日起至清償日止，按週年利率
    5%計算之利息。」。
  (五)又於95年9 月27日以辯論意旨狀具狀追加訴外人蔡豬繼承人
　　即辛○○、庚○○、己○○、丙○○、宙○○○、宇○○、
  　Ａ○○、酉○○為被告，並主張：「1.先位之訴：(1)被告戊○○○應將坐落系爭939 、939 ─1 號土地上之門牌號碼：
　　雲林縣北港鎮○○街4 號、面積66.94 平方公尺之地上物（
　　下稱系爭興南街4 號房屋）拆除，並將土地交還原告，及應
　  給付原告181,403 元，與自起訴狀繕本送達之翌日起至清償
    日止，按週年利率5%計算之利息，暨自95年6 月1 日起至交
    還土地之日止，按月給付原告2,749 元。(2)被告黃○○應將
　　坐落系爭951 號土地上之門牌號碼：雲林縣北港鎮○○路15
　  號、面積33.02 平方公尺之地上物（下稱系爭信義路15號房
 　 屋）拆除，並將土地交還原告，及應給付原告131,673 元，
    與自起訴狀繕本送達之翌日起至清償日止，按週年利率5%計
    算之利息，暨自95年6 月1 日起至交還土地之日止，按月給
    付原告1,895 元。(3)被告亥○○應將系爭962 號土地上之門
　　牌號碼：雲林縣北港鎮○○街23號、面積78.31 平方公尺之
　  地上物（下稱系爭興南街23號房屋）拆除，並將土地交還原
    告，及應給付原告312,749 元，與自起訴狀繕本送達之翌日
    起至清償日止，按週年利率5%計算之利息，暨自95年6 月1
    日起至交還土地之日止，按月給付原告4,495 元。(4)被告癸○○應將坐落系爭966 號土地上之門牌號碼：雲林縣北港鎮
　  ○○街15號、面積77.82 平方公尺之地上物（下稱系爭興南
    街15號房屋）拆除，並將土地交還原告，及應給付原告210,
　  887 元，與自起訴狀繕本送達之翌日起至清償日止，按週年
    利率5%計算之利息，暨自95年6 月1 日起至交還土地之日止
    ，按月給付原告3,196元。(5)被告Ｅ○○應將坐落系爭967號
　　土地上之門牌號碼：雲林縣北港鎮○○街13號、面積 82.73
    平方公尺之地上物（下稱系爭興南街13號房屋）拆除，並將
　  土地交還原告，及應給付原告224,193 元，與自起訴狀繕本
    送達之翌日起至清償日止，按週年利率5%計算之利息，暨自
    95年6 月1 日起至交還土地之日止，按月給付原告3,397 元
    。(6)被告子○○、壬○○、丑○○、申○○、未○○、午○○應將坐落系爭971 號土地上之門牌號碼：雲林縣北港鎮○○街5 號、面積50.80 平方公尺之地上物（下稱系爭興南街
    5 號房屋）拆除，被告子○○、丑○○並應將土地交還原告
　  ，及被告子○○、壬○○、丑○○、申○○、未○○、午○○應給付原告 137,664元，與自起訴狀繕本送達之翌日起至
    清償日止，按週年利率5%計算之利息，暨自95年6 月1 日起
    至交還土地之日止，按月給付原告2,086 元。(7)被告天○○
    、地○○應將坐落系爭735 號土地上之門牌號碼：雲林縣北
    港鎮○○路68巷6 ─2 號、面積28.39 平方公尺之地上物（
    下稱系爭光明路68巷6 ─2 號房屋）拆除，並將土地交還原
    告，及應給付原告86,712元，與自起訴狀繕本送達之翌日起
    至清償日止，按週年利率5%計算之利息，暨自95年6 月1日
    起至交還土地之日止，按月給付原告1,206 元。(8)被告戌○○、辛○○、庚○○、己○○、丙○○、宙○○○、宇○○
    、Ａ○○、酉○○應將坐落系爭838 號土地上之門牌號碼：
    雲林縣北港鎮○○街1 號、面積57.39 平方公尺之地上物（
    下稱系爭褒新街1 號房屋）拆除，被告戌○○並將土地交還
    原告，及被告戌○○、辛○○、庚○○、己○○、丙○○、
    宙○○○、宇○○、Ａ○○、酉○○應給付原告253,653 元
    ，與自起訴狀繕本送達之翌日起至清償日止，按週年利率5%
    計算之利息，暨自95年6 月1 日起至交還土地之日止，按月
    給付原告3,937 元。2.備位之訴：(1)被告戊○○○應給付原
    告181,403 元，與自起訴狀繕本送達之翌日起至清償日止，
    按週年利率5%計算之利息，並自95年6 月1 日起至系爭 93
    9 、939 ─1 號土地之租賃關係終止之日止，按月給付原告
　  2,749 元。(2)被告黃○○應給付原告131, 873元，與自起訴
    狀繕本送達之翌日起至清償日止，按週年利率5%計算之利息
    ，並自95年6 月1 日起至系爭951 號土地之租賃關係終止之
    日止，按月給付原告1,895 元。(3)被告亥○○應給付原告31
    2,749 元，與自起訴狀繕本送達之翌日起至清償日止，按週
    年利率5%計算之利息，並自95年6 月1 日起至系爭962 號土
　  地之租賃關係終止之日止，按月給付原告4,495 元。(4)被告
    癸○○應給付原告210,887 元，與自起訴狀繕本送達之翌日
　  起至清償日止，按週年利率5%計算之利息，並自95年6 月 1
    日起至系爭966 號土地之租賃關係終止之日止，按月給付原
    告3,196 元。(5)被告Ｅ○○應給付原告224,193 元，與自起
    訴狀繕本送達之翌日起至清償日止，按週年利率5%計算之利
    息，並自95年6 月1 日起至系爭967 號土地之租賃關係終止
    之日止，按月給付原告3,397 元。(6)被告子○○、壬○○、
　  丑○○、申○○、未○○、午○○應給付原告137,664 元，
    與自起訴狀繕本送達之翌日起至清償日止，按週年利率5%計
    算之利息，並自95年6 月1 日起至系爭971 號土地之租賃關
　  係終止之日止，按月給付原告2,086 元。(7)被告天○○、地
    ○○應給付原告 86,712 元，與自起訴狀繕本送達之翌日起
　  至清償日止，按週年利率5%計算之利息，並自95年6 月1 日
    起至系爭735 號土地之租賃關係終止之日止，按月給付原告
    1,206 元。(8)被告戌○○、辛○○、庚○○、己○○、丙○○、宙○○○、宇○○、Ａ○○、酉○○應給付253,653 元
    ，與自起訴狀繕本送達之翌日起至清償日止，按週年利率5%
    計算之利息，並自95年6 月1 日起至系爭838 號土地之租賃
    關係終止之日止，按月給付原告3,937 元。」。
　(六)後於本院96年1 月10日審理時減縮上開備位之訴中，有關自
  　90年6月1日起至95年5 月31日止之租金請求。
  (七)末於本院96年3 月5 日審理時再減縮上開先位之訴、備位之
    訴中，有關相當於租金之損害金之自起訴狀繕本送達之翌日
    起至清償日止，按週年利率5%計算之利息。
　  經核，原告上開訴之聲明之追加、減縮既屬擴張、減縮聲明
    ，且請求之基礎事實同一，即主張因被告無權占用上開土地
    興建地上物之舉，致侵害原告上開土地所有權之行使，被告
    自應負拆屋還地之義務，且被告占有上開土地而受有相當於
    租金之利益，自應負不當得利之責任，如認被告有權占有上
    開土地時，因上開土地價值升值甚劇，則原告基於出租人之
    地位，依法自得請求調整租金等情，及原告追加亥○○等人
    為被告，因彼等與共同繼承人間就訴訟結果須合一確定，即
    屬不甚妨礙被告之防禦及訴訟之終結，參諸首開規定，應予
    准許，合先敘明。
二、被告地○○、壬○○、申○○、庚○○、宙○○○、宇○○
    、Ａ○○、酉○○未於言詞辯論期日到場，核無民事訴訟法
    第386 條各款所列情形，爰依原告聲請，由其一造辯論而為
    判決。
三、原告主張：系爭939 、939 ─1 、951 、962 、966 、 967
    、971 、735 、838 號土地為原告所有，被告戊○○○在系
    爭939 、939 ─1 號土地上建有系爭興南街4 號房屋；被告
    黃○○在系爭951 號土地上建有系爭信義路15號房屋；訴外
    人蔡玉守在系爭962 號土地上建有系爭興南街23號房屋，惟
    訴外人蔡玉守已於86年2 月11日死亡，被告亥○○為其繼承
    人自取得系爭興南街23號房屋之所有權；被告癸○○在系爭
    966 號土地上建有系爭興南街15號房屋；被告Ｅ○○在系爭
    967 號土地上建有系爭興南街13號房屋；訴外人曾陳瑤妢在
    系爭971 號土地上建有系爭興南街5 號房屋，惟訴外人曾陳
    瑤妢已於91年1 月14日死亡，被告子○○、壬○○、丑○○
    、申○○、未○○、午○○為其繼承人自取得系爭興南街 5
    號房屋之所有權；訴外人蔡許換在系爭735 號土地上建有系
    爭光明路68巷6 ─2 號房屋，惟訴外人蔡許換於80年12月17
    日死亡，被告天○○、陳蔡麗美、陳蔡秀妙、地○○為其繼
    承人，因其等4 人於83年11月21日訂定遺產分割協議，被告
    天○○、地○○取得系爭光明路68巷6 ─2 號房屋之所有權
    ；訴外人蔡豬在系爭838 號土地上建有系爭褒新街1 號房屋
    ，惟訴外人蔡豬已於52年3 月25日死亡，被告戌○○、辛○○、庚○○、己○○、丙○○、宙○○○、宇○○、Ａ○○
    、酉○○為其繼承人自取得系爭褒新街1 號房屋之所有權，
    其等均未經原告之同意，擅自在上開系爭939 號等土地占有
    上開建物，則據民法第767 條前段規定，被告自負有將上開
    建物拆除之義務。又被告無占用系爭939 號等土地之正當權
    源，顯無法律上之原因受有利益，致原告受有相當於租金之
    損害，爰依民法第767 條、第179 條規定提起本訴，縱認兩
    造間存有不定期租賃關係，則原告備位主張基於租賃關係請
    求將被告承租系爭939 號等土地之租金自95年6 月1 日起調
    整為每年按承租地之申報地價年息7%計算等語。並聲明：
  (一)先位之訴：
  1.被告戊○○○應將坐落系爭939 、939 ─1 號土地上之系爭
    興南街4 號房屋拆除，並將土地交還原告，及應給付原告18
    1,403 元，暨自95年6 月1 日起至交還土地之日止，按月給
    付原告2,749 元。
　2.被告黃○○應將坐落系爭951 號土地上之系爭信義路15號房
  　屋拆除，並將土地交還原告，及應給付原告131,673 元，暨
    自95年6 月1 日起至交還土地之日止，按月給付原告 1,895
    元。
　3.被告亥○○應將系爭962 號土地上之系爭興南街23號房屋拆
  　除，並將土地交還原告，及應給付原告312,749 元，暨自95
    年6 月1 日起至交還土地之日止，按月給付原告4,495 元。
　4.被告癸○○應將坐落系爭966 號土地上之系爭興南街15號房
  　屋拆除，並將土地交還原告，及應給付原告210,887 元，暨
    自95年6 月1 日起至交還土地之日止，按月給付原告 3,196
    元。
　5.被告Ｅ○○應將坐落系爭967 號土地上之系爭興南街13號房
  　屋拆除，並將土地交還原告，及應給付原告224,193 元，暨
    自95年6 月1 日起至交還土地之日止，按月給付原告 3,397
    元。
　6.被告子○○、壬○○、丑○○、申○○、未○○、午○○應
  　將坐落系爭971 號土地上之系爭興南街5 號房屋拆除，被告
    子○○、丑○○並應將土地交還原告，及被告子○○、壬○○、丑○○、申○○、未○○、午○○應給付原告 137,664
  　元，暨自95年6 月1 日起至交還土地之日止，按月給付原告
    2,086 元。
　7.被告天○○、地○○應將坐落系爭735 號土地上之系爭光明
    路68巷6 ─2 號房屋拆除，並將土地交還原告，及應給付原
    告86,712元，暨自95年6 月1 日起至交還土地之日止，按月
    給付原告1,206 元。
  8.被告戌○○、辛○○、庚○○、己○○、丙○○、宙○○○
    、宇○○、Ａ○○、酉○○應將坐落系爭838 號土地上之系
    爭褒新街1 號房屋拆除，被告戌○○並將土地交還原告，及
    被告戌○○、辛○○、庚○○、己○○、丙○○、宙○○○
    、宇○○、Ａ○○、酉○○應給付原告253,653 元，暨自95
    年6 月1 日起至交還土地之日止，按月給付原告3,937 元。
  9.願供擔保，請准宣告假執行。
　(二)備位之訴：
　1.被告戊○○○應自95年6 月1 日起至系爭939 、939 ─1 號
    土地之租賃關係終止之日止，按月給付原告2,749 元。
  2.被告黃○○應自95年6 月1 日起至系爭951 號土地之租賃關
    係終止之日止，按月給付原告1,895 元。
  3.被告亥○○應自95年6 月1 日起至系爭962 號土地之租賃關
    係終止之日止，按月給付原告4,495 元。
  4.被告癸○○應自95年6 月1 日起至系爭966 號土地之租賃關
    係終止之日止，按月給付原告3,196元。
  5.被告Ｅ○○應自95年6 月1 日起至系爭967 號土地之租賃關
    係終止之日止，按月給付原告3,397 元。
  6.被告子○○、壬○○、丑○○、申○○、未○○、午○○應
  　自95年6 月1 日起至系爭971 號土地之租賃關係終止之日止
    ，按月給付原告2,086元。
  7.被告天○○、地○○應自95年6 月1 日起至系爭735 號土地
    之租賃關係終止之日止，按月給付原告1,206元。
  8.被告戌○○、辛○○、庚○○、己○○、丙○○、宙○○○
    、宇○○、Ａ○○、酉○○應自95年6 月1 日起至系爭 838
    號土地之租賃關係終止之日止，按月給付原告3,937 元。
  9.願供擔保，請准宣告假執行。
四、被告黃○○、亥○○、癸○○、Ｅ○○、戊○○○、丑○○
    、子○○、未○○、午○○則以：系爭939 號等土地乃日據
    時代信徒捐贈與原告，再由附近貧苦先民口頭向原告租借土
    地自建房舍，並每年給付租金，詎原告片面調高基地租金，
    拒絕被告等居民依昔約定給付租金，惟兩造間存有不定期租
    賃關係，非有土地法第103 條之事由，原告不得收回系爭93
    9 號等土地，且被告亦無原告所指遲延繳納租金之情，長久
    以來被告等居民租金給付方式均是原告派人至各該住處收取
    ，豈知原告自7 、80年間即未派人收取，並逕自調高租金，
    更退回被告等居民依昔約定給付之租金，原告拒絕受領租金
    甚明，是原告不得持此主張終止租約，被告並非無權占有系
    爭939 號等土地，退步言之，縱認兩造未成立不定期租賃關
    係，惟被告等居民已於系爭939 號等土地居住數十年以上，
    原告亦以被告等居民實際使用面積逐筆分割登記，顯見原告
    長期默示被告等居民使用其土地，否則為何年年向被告收取
    名目上所謂地價稅、捐款、香油錢（實際為租金）之同時卻
    不要求被告遷離，是原告請求被告給付相當於租金之不當得
    利，實甚無理等語，資為抗辯。並聲明：
　(一)原告之訴駁回。
　(二)如受不利判決，願供擔保請准宣告免為假執行。
五、被告地○○未於最後言詞辯論期日到場，惟據其以前到場，
    及被告天○○所為之陳述如下：被告天○○、地○○之母蔡
    許換於60年間向原告承租系爭735 號土地建築房屋，彼等簽
    訂租賃契約，訴外人蔡許換即檢附租賃契約向雲林縣政府申
    請建築執照，建築系爭光明路68巷6 ─2 號房屋，嗣並取得
    使用執照使用，彼等成立不定期租賃契約，則基於繼承關係
    ，被告即非無權占有，且訴外人蔡許換亦每年依約給付租金
    與原告，詎原告片面調高租金，拒領租金甚明，是原告訴請
    拆屋還地，實甚無理等語置辯。並聲明：
　(一)原告之訴駁回。
　(二)如受不利判決，願供擔保請准宣告免為假執行。
六、被告戌○○則以：被告戌○○姑姑蔡引於6 年間出家志向甚
    堅，祖父蔡孝栽不得已乃與原告前管理人蔡塗水、蔡山川商
    議訴外人蔡引自原告處出家，即捐出地供養，嗣於35年間，
    被告戌○○之父蔡豬向原告管理人借貸系爭838 號土地興建
    房屋，彼等約定苟有經濟能力則以添油香方式隨意添，苟無
    經濟能力則無庸添油香，訴外人蔡豬即興建系爭褒新街1 號
    ，彼等成立使用借貸契約，嗣訴外人蔡豬死亡，系爭褒新街
    1 號房屋由被告戌○○使用迄今，要與被告辛○○等人無涉
    ，原告將辛○○等人列為當事人，實不適格，且被告戌○○
    基於繼承關係亦非無權占有，縱認無借貸關係，惟原告於訴
    外人蔡豬興建當時並無阻止，顯默示彼等不定期租賃契約存
    在，何況系爭838 號土地使用迄今已60餘年，依土地法規定
    ，被告自得請求原告協辦地上權登記，再系爭838 號土地並
    非位於北港朝天宮附近商圈之繁榮地帶，而係位於單純住宅
    區○○ ○○○道旁，原告請求之數額，甚不合理等語置辯。
    並聲明：
　(一)原告之訴駁回。
　(二)如受不利判決，願供擔保請准宣告免為假執行。
七、被告壬○○、申○○未於言詞辯論期日到場，亦未提出書狀
    作何聲明及陳述。
八、被告庚○○、宙○○○、Ａ○○、宇○○、酉○○未於最後
    言詞辯論期日到場，惟據其等以前到場所為之陳述，及被告
    辛○○、己○○、丙○○之答辯如下：系爭838 號土地上之
　  系爭褒新街1 　號房屋現實際使用人為被告戌○○，要與被
    告辛○○等人無涉，原告僅憑被告戌○○、辛○○主張系爭
    褒新街1 號房屋為訴外人蔡豬所建即向被告辛○○等人提起
    訴訟，實甚無理，又被告辛○○等人實際並無使用系爭838
    號土地，自無不當得利可言，何況被告辛○○等人亦向原告
    表示終止租賃契約，且拋棄系爭褒新街1 號房屋所有權，是
    原告之訴無理由，應予駁回等語，資為抗辯。並聲明：
　(一)原告之訴駁回。
　(二)如受不利判決，願供擔保請准宣告免為假執行。
九、兩造不爭執之事實：
　(一)系爭939 、939 ─1 、951 、962 、966 、967 、971 、73
  　5、838 號土地為原告所有。
　(二)系爭939 、939 ─1 號土地上之系爭興南街4 號房屋為被告
　  戊○○○所有。
　(三)系爭951 號土地上之系爭信義路15號房屋為被告黃○○所有
　  。
　(四)系爭962 號土地上之系爭興南街23號房屋為訴外人蔡玉守所
　  有，訴外人蔡玉守於86年2 月11日死亡，被告亥○○為訴外
    人蔡玉守之繼承人。
　(五)系爭966 號土地上之系爭興南街15號房屋為被告癸○○所有
　  。
　(六)系爭967 號土地上之系爭興南街13號房屋為被告Ｅ○○所有
　  。
　(七)系爭971 號土地上之系爭興南街5 號房屋為訴外人曾陳瑤妢
　  所有，訴外人曾陳瑤妢於91年1 月14日死亡，被告子○○、
    壬○○、丑○○、曾貴美為訴外人曾陳瑤妢之繼承人。又訴
    外人曾貴美於66年7 月21日死亡，其繼承人為申○○、未○○、午○○。
　(八)系爭735 號土地上之系爭光明路68巷6 ─2 號房屋為訴外人
　  蔡許換所有，訴外人蔡許換於80年12月17日死亡，被告天○○、陳蔡麗美、陳蔡秀妙、地○○為訴外人蔡許換之繼承人
    ，其等4 人於83年11月21日訂定遺產分割協議，上開房屋由
    被告天○○、地○○各取得應有部分2 分之1 。
  (九)訴外人蔡豬於52年3 月25日死亡，許蔡寶治、蔡素女、辛○○、蔡東利、戌○○為訴外人蔡豬之繼承人。訴外人許蔡寶
    治於85年5 月14日死亡，其繼承人為庚○○、己○○；訴外
    人蔡素女於85年12月10日死亡，其繼承人為丙○○；訴外人
    蔡東利於88年3 月5 日死亡，其繼承人為宙○○○、Ａ○○
    、宇○○、酉○○。
　(十)地價第一類謄本、雲林縣北港地政事務所95年1 月17日、95
  　年5 月1 日土地複丈成果圖。
十、本件兩造所爭執之處，應在於：被告占有系爭939 、939 ─
    1 、951 、962 、966 、967 、971 、735 、838 號土地是
    否有正當權源？如被告占有上開土地有正當權源，則原告請
    求調整租金是否有據？茲論述如下：
　(一)按所有人對於無權占有或侵奪其所有物者，得請求返還之，
    民法第七百六十七條前段定有明文。又以無權占有為原因，
    請求返還所有物之訴，占有人對於所有權人就其物有所有權
    存在之事實無爭執，而僅以有權占有為抗辯者，所有權人於
    占有人無權占有之事實，無舉證責任。占有人應就其取得占
    有，係有正當權源之事實證明之。如不能證明，則應認所有
    權人之請求為有理由，最高法院72年度台上字第1552號判決
    可資參考。本件被告並不否認原告登載為系爭939 、939 ─
    1 、951 、962 、966 、967 、971 、735 、838 號土地之
    所有權人，僅辯稱其等與原告成立不定期租賃關係，是被告
    有權占有系爭939 號等土地等語，既為原告所否認，則揆之
    上開判決要旨，被告自應就其等主張有權占有之事實負舉證
　　之責。
　1.被告戊○○○部分：
　　被告戊○○○主張其向原告租賃系爭939 、939 ─1 號土地
　  建築系爭興南街4 號房屋，彼等成立租地建屋契約等語，業
    據其提出台灣電力公司雲林區營業處用電繳費證明、台灣省
    自來水公司裝置證明、記帳簿冊、雲林縣稅捐稽徵處72 年
    度契稅繳納通知書、證人乙○○、寅○○為證，然：
　(1)本院為明瞭系爭興南街4 號房屋等地上物供電、用水需檢附
　  何資料等情節，乃依職權函詢台灣電力股份有限公司、台灣
    省自來水股份有限公司，台灣電力股份有限公司雲林區營業
    處、台灣省自來水股份有限公司第五區管理處北港營運所分
    別覆稱：「．．二、查電業法第57條規定：『電業在其營業
    區域內，對於請求供電者，非有正當理由，不得拒絕』；另
    依本公司報奉經濟部核准實施之營業規則第7 條規定：『本
    公司為配合政令規定, 對申請建築物及其他法令限制之用電
    ，須憑各主管機關核發之證件始得供電』。是以建築物申請
    用電，本公司負有供電義務，須依申請人實際用電需求，按
    建築法令規定，照『用戶申請用電檢附文件一覽表〈建築物
    部分〉』所列用電項目，查驗有關建物接電證明文件後，依
    實際予以供電，且申請用電人得為現場實際用電人，與建築
    物及土地所有權無涉。三、旨述8 戶經查均係於民國77年以
    前，以建築物申請新設供電，其原申請用電登記單及檢附之
    建物接電證明文件，因逾規定之保存年限10年，均已銷毀。
    ．．」「．．二、民國60年12月22日以前舊有房屋附申請接
    水附件。(一)房屋謄本建築執照或建築物登記證明。(二)戶口遷
    入證明。(三)完納稅證明。(四)繳納電費收費或證明。」等文，
    有台灣電力股份有限公司雲林區營業處95年3 月20日雲區業
    中發字第95030100號函、台灣省自來水股份有限公司第五區
    管理處北港營運所95年3 月9 日台水五北營業字第09500003
    03號函附卷可稽，可知台灣電力、台灣省自來水股份有限公
    司基於民生用電（水）之公益目的，於申請人申請裝設供電
    （用水）設備之時，審查申請人檢附之建物接電證明文件等
    資料是否符合上開規定後，即予以裝設供電（用水）設備，
    至申請人究否係該建築物或土地之所有權人，或與建築物、
    土地之所有權人存有何關係，即非台灣電力、台灣省自來水
    股份有限公司所問，用電（水）證明要與建築物或土地之所
    有權無涉，是被告戊○○○尚難持台灣電力公司雲林區營業
    處用電繳費證明、台灣省自來水公司裝置證明即得遽以主張
    其與原告成立租地建屋契約為真實。
　(2)被告戊○○○雖再持記帳簿冊，主張兩造成立租地建屋契約
　  等語，然為原告所否認，且觀該記帳簿冊，僅於摘要、收入
    欄上記載自64年6 月起至72年止地稅之金額，及72年下半期
    以降戊○○○負擔文字之記載，其上別無記載者及原告簽收
    之文義，則究否有無支出該筆金額、支出用途，及支付與何
    人，均有疑矣，顯見該記帳簿冊係不知名記載者片面表示所
    為之記帳，自不足採信，被告戊○○○自難持該記帳簿冊為
    有利於己之主張。
　(3)被告戊○○○又持雲林縣稅捐稽徵處72年度契稅繳納通知書
　  為證，然按稅捐機關就系爭興南街4 號房屋所為稅籍資料納
    稅義務人之記載，純為便利課稅而設，與系爭興南街4 號房
    屋所有權之取得或與該屋所坐落之系爭939 、939 ─1 號土
    地間存有何法律關係無關，該契稅繳納通知書至多僅能證明
    系爭興南街4 號房屋乃被告戊○○○於72年7 月6 日向訴外
    人李林雪月買受之情，尚不足以推斷系爭興南街4 號房屋與
　　所坐落之系爭939 、939 ─1 號土地間即存有租地建屋契約
　  ，是被告戊○○○持該繳納通知書遽以主張兩造間成立租地
    建屋契約，尚嫌速斷，要無足取。
　(4)證人乙○○、寅○○雖到庭分別具結稱：「伊於68年間向前
　  手購買興南街3 號房屋後即居住至今，該屋坐落之基地係向
    原告承租，伊於購買之初有向原告辦理租約變更登記，租金
    每半年約6,820 元，惟租金數額為何均係原告決定，至支付
    方式或係原告派人收取，或係伊自行繳納，伊繳納租金至85
    年間，因原告告知要賣該屋坐落之基地與伊而未收取，之後
    伊即未再繳納租金與原告。被告戊○○○係住在伊對面，曾
    告知伊亦係向原告承租土地興建系爭興南街4 號房屋，伊曾
    見過原告派人收取金錢1 次，據被告戊○○○告知原告係向
    其收取租金，至原告派人收取金錢為何時，伊已無印象。」
    「伊現住在興南街7 號房屋，鄰居係被告子○○、戊○○○
    ，據伊母黃蔡醜告知該屋所坐落之基地係祖先向原告請求在
    其上所興建而成，至原告收受租金之數額、時間則不一定，
    都是原告派人收取租金時告知多少即給付多少，且製給給付
    租金者憑據為收據、地稅、明細表、添油香亦不一定，為何
    如此，伊並不清楚，伊亦曾聽伊母黃蔡醜告知被告子○○與
    原告關係與伊等相同，然被告子○○之母曾陳瑤妢與原告究
    有何關係，及原告向其收取金錢幾次，伊並不清楚。」等語
    ，然據證人乙○○上開證詞可知，證人乙○○之所以知悉被
    告戊○○○與原告間存有租地建屋關係一事，乃被告戊○○○本人片面所告知，則兩造間究否有如被告戊○○○所稱存
    有租地建屋關係即有可疑，又證人乙○○雖見聞原告向被告
    戊○○○收取金錢1 次，然原告收取金錢之原因不一，或係
    如被告戊○○○所稱係向其收取租金，或係原告向信徒收取
    樂捐金額等各情，亦均不無可能，尚難遽認被告戊○○○給
    付原告金錢一事即係給付租金之情為真。再證人寅○○上開
    證詞核與被告戊○○○無涉，自難為有利於被告戊○○○認
    定之憑採，是被告戊○○○尚難持證人乙○○、寅○○上開
    證詞為有利於己之主張。
　(5)此外，被告戊○○○迄今仍無法舉證證明其係有權占有系爭
  　939 、939 ─1 號土地，則揆之首開判決要旨可知，要難認
　　被告戊○○○占有系爭939 、939 ─1 號土地係有正當權源
    ，而按所有人對於無權占有或侵奪其所有物者，得請求返還
    之。對於妨害其所有權者，得請求除去之。有妨害其所有權
    之虞者，得請求防止之，民法第767 條定有明文。本件被告
    戊○○○無任何正當權源而占用系爭939 、939 ─1 號土地
    之情，業如前述，原告自得依前開規定，請求被告戊○○○
    應將坐落系爭939 、939 ─1 號土地上之系爭興南街4 號房
    屋拆除，並將土地交還原告，於法自屬有據，應予准許。
　2.被告黃○○部分：
　(1)被告黃○○主張其向原告租賃系爭951 號土地建築系爭信義
  　路15號房屋，彼等成立租地建屋契約等語，業據其提出卯○○76年地租、房租座談會通知單、讓渡書、土地使用補償金
    收據、證人甲○○、Ｃ○○為證，原告固不否認該座談會通
    知單係其所出具，惟主張兩造僅成立不定期租賃契約，原告
    自得依民法第450 條規定隨時終止兩造不定期租賃契約，何
    況被告黃○○遲延給付租金，原告亦得終止租賃契約，訴請
    被告黃○○拆屋還地等語，則原告得否訴請被告黃○○拆屋
    還地，端視兩造究成立不定期租賃契約，抑或租地建屋契約
    ，與原告終止租賃契約是否合法而定。
　(2)被告黃○○主張彼等成立租地建屋契約之情，業據其提出卯
　  ○○76年地租、房租座談會通知單、讓渡書、土地使用補償
    金收據為證，原告雖否認與被告黃○○成立租地建屋契約，
    惟對被告黃○○主張其除在系爭951 號土地建築系爭信義路
    15 號 房屋外，亦同時另建有門牌號碼：雲林縣北港鎮鎮○○里○ 鄰○○路17號房屋（以下簡稱信義路17號房屋），該
    信義路17號房屋之事實上處分權於71年7 月3 日讓與訴外人
    黃柏，訴外人黃柏嗣再讓與訴外人陳碧枝，原告曾於 85年4
    月4日 向訴外人陳碧枝收取至84年12月止之土地使用補償金
    共計100,740 元之情並不否認，而稽之原告昔曾主張訴外人
    蔡順治與原告於75年4 月1 日就原告所有坐落雲林縣北港鎮
    ○○段352 號土地上之建物（門牌號碼：雲林縣北港鎮○○
    里○○路102 號）訂定租賃契約，詎訴外人蔡順治違反彼等
    租約第8 條之約定，未經原告同意即擅自拆除上開建物，另
    行興建鐵皮屋，致侵害原告所有權等情，而於85年1 月3 日
    向本院起訴請求訴外人蔡順治拆屋還地等，本院乃以85年度
    訴字第28號拆屋還地事件審理，原告於本院86年1 月29日審
    理時，當庭提出收據俾以證明原告與訴外人蔡順治係訂定房
    屋租賃契約，而非基地租賃契約（見本院85年度訴字第28號
    卷(二)第7 至15頁），而觀之原告於該時所提出收據其中2 紙
    所載：「一、新台幣０萬壹仟陸佰０拾０元整　但地（地字
    上劃有一０字）厝稅自民國柒伍年肆月起至民國柒伍年肆月
    止之稅款右款已如數領到無誤　中華民國75年5 月6 日．．
    」「土地使用補償金收據　茲收到新台幣壹萬０仟０佰０拾
    ０元整．．右款已如數領到無誤．．」等文，可知原告所製
    給收據上所謂之地稅、厝稅、土地使用補償金乃指基地租賃
    、房屋租賃、基地租賃之租金而言，系爭信義路15號房屋與
    信義路17號房屋乃被告黃○○同時建築，原告並向受讓信義
    路17號房屋事實上處分權之訴外人陳碧枝收取基地租賃之租
    金，已如上述，苟原告與被告黃○○並未成立租地建屋契約
    ，則依原告於72年信徒大會決議成立小組專責處理原告所有
    不動產，亟欲擺脫長期以來與現住戶之不明確法律關係以觀
    （見本院85年度訴字第28號卷(一)第49、50頁），原告於斯時
    焉不訴請訴外人陳碧枝拆屋還地，反向其收取基地租賃租金
    之理？自堪認被告黃○○主張兩造成立租地建屋契約之情，
    尚足憑採，原告空言否認，自不足採。至原告另援引最高法
    院37年度上字第6886號判例，主張被告黃○○未得其同意擅
    將租賃權轉讓訴外人陳碧枝，原告自得終止租約等語，然自
    原告已於85年4 月4 日向訴外人陳碧枝收取基地租賃租金乙
    節以觀，足認原告業已默示同意被告黃○○將該信義路17
    號房屋之基地租賃權轉讓與訴外人陳碧枝，要與最高法院37
    年度上字第6886號判例要旨所指之情有違，原告自難比附援
    引該判例要旨主張其得終止與被告黃○○間之租地建屋契約
    。
　(3)按建築房屋基地之出租人，以承租人積欠租金額達二年以上
　  為原因，終止租賃契約，仍應依民法第四百四十條第一項規
    定，定相當期限催告承租人支付租金，必承租人於其期限內
    不為支付者，始得終止租賃契約，非謂一有承租人欠租達二
    年以上之事實，出租人即得隨時終止租賃契約，最高法院68
    年度台上字第777 號判例可資參照。原告與被告黃○○成立
    租地建屋契約之情，已如上述，而觀之卷附卯○○76年地租
    、房租座談會通知單所載：「時間：76年11月8 日（星期日
    ）下午2 時．．此致　承租人：黃○○先生．．備註：一、
    貴承租人積欠本堂租金至75年度共新台幣：壹萬柒仟捌佰貳
    拾元正。二、敬請準時出席。」等文，乃被告黃○○因積欠
    原告租金至75年度止共計17,820元，原告遂通知被告黃○○
    於76年11月8 日至原告禮堂處座談商議，其上別無定相當期
　　限催告被告黃○○支付上開積欠租金文義之記載，該通知單
　  仍與未定相當期限之情形並無二致，故原告上開之催告，依
    法尚難謂為有效，又原告亦當庭自承除上開通知單外，別無
    踐行定期催告程序之情，則揆之上開判例意旨，尚難認原告
　　業已合法終止其與被告黃○○間之租地建屋契約，是被告黃
　  ○○占用系爭951 號土地即有正當權源，則原告依民法第76
    7 條規定，請求被告黃○○應將坐落系爭951 號土地上之信
    義路15號房屋拆除，並將土地交還原告，於法自屬無據，不
　  應准許。
  3.被告亥○○部分：
　(1)被告亥○○主張伊父蔡玉守向原告租賃系爭962 號土地建築
  　系爭興南街23號房屋，其等成立租地建屋契約，嗣伊父蔡玉
　　守於86年2 月11日死亡，由伊繼承，則伊占用系爭962 號土
    地自屬合法等語，業據提出戶籍謄本、房屋稅繳納通知書、
    用電繳費證明、台灣省自來水公司裝設證明、感謝狀、收據
    、證人Ｄ○○、甲○○為證，然有關用電繳費證明、台灣省
    自來水公司裝設證明、房屋稅繳納通知書至多僅能證明訴外
    人蔡玉守於系爭興南街23號房屋申請裝設用電（水）設備，
    並向稅捐機關繳納稅捐之情，已如上述，該等文件尚不足以
    證明訴外人蔡玉守與原告成立租地建屋契約一事為真，而戶
    籍謄本亦至多僅能證明訴外人蔡玉守於系爭興南街23號房屋
    向戶政機關申請設籍乙情，亦不足以推斷訴外人蔡玉守與原
    告即有租地建屋契約關係存在。
　(2)按使用借貸與租賃，雖同為當事人約定一方以物交他方使用
    ，但二者性質迥不相同，在使用借貸絕對應為無償，如係有
    償，不論其名稱如何，以及契約所用之文字如何，均不得謂
    非租賃。又使用借貸為無償契約，而租賃則為有償契約。當
    事人之一方以物租與他方使用、收益，他方支付租金，以為
    對價，不問其名稱為何，皆為租賃，最高法院46年度台上字
    第519 號判例可資參照。又租賃契約之成立，祇須當事人意
    思表示一致，無論其為明示或默示，其契約即為成立，並不
    以訂立書面為必要。茲有疑義者，乃被告亥○○提出由原告
    具名之收據、感謝狀究否如其所稱係給付承租962 號土地之
    租金與原告乙情？原告並不否認該收據、感謝狀係由其所製
    給，惟否認有向訴外人蔡玉守收取租金之情，然觀之卷附收
    據所載：「一、新台幣貳萬柒仟佰陸拾元正　但照左記積
    欠地稅明細之款　右款已如數領到無訛．．．管理人　蔡紫
    竹　　蔡玉守台鑒．．」等文，雖其上所載「地稅」文義不
    明，然稽之原告昔曾主張訴外人蔡順治與原告於75年4 月 1
    日就原告所有坐落雲林縣北港鎮○○段352 號土地上之建物
    （門牌號碼：雲林縣北港鎮○○里○○路102 號）訂定租賃
    契約，詎訴外人蔡順治違反彼等租約第8 條之約定，未經原
    告同意即擅自拆除上開建物，另行興建鐵皮屋，致侵害原告
    所有權等情，而於85年1 月3 日向本院起訴請求訴外人蔡順
    治拆屋還地等，本院乃以85年度訴字第28號拆屋還地事件審
    理，原告於本院86年1 月29日審理時，當庭提出收據俾以證
    明原告與訴外人蔡順治係訂定房屋租賃契約，而非基地租賃
    契約（見本院85年度訴字第28號卷(二)第7 至13頁），而觀之
    原告於該時所提出收據其中乙紙所載：「一、新台幣０萬壹
    仟陸佰０拾０元整　但地（地字上劃有一０字）厝稅自民國
    柒伍年肆月起至民國柒伍年肆月止之稅款　右款已如數領到
    無誤　中華民國75年5 月6 日．．」等文，可知原告所製給
    收據上所謂之地稅、厝稅乃指基地租賃、房屋租賃之租金而
    言，自堪認被告亥○○主張訴外人蔡玉守繳納自61年起至69
    年止之地稅係基地租賃之租金乙節為真實。
  (3)原告既將系爭962 號土地交與訴外人蔡玉守使用，訴外人蔡
    玉守並給付該地租賃之租金與原告乙節，已如上述，則揆之
    上開說明，足認原告與訴外人蔡玉守成立租地建屋契約，嗣
    訴外人蔡玉守於86年2 月11日死亡，被告亥○○為訴外人蔡
    玉守之繼承人，依法自繼承該租地建屋契約，則被告亥○○
    基於繼承關係占用系爭962 號土地即有正當權源，則原告依
    民法第767 條規定，請求被告亥○○應將坐落系爭962 號土
    地上之系爭興南街23號房屋拆除，並將土地交還原告，於法
    自屬無據，不應准許。
　4.被告癸○○部分：
　　被告癸○○主張其向原告租賃系爭966 號土地建築系爭興南
  　街15號房屋，彼等成立租地建屋契約等語，業據其提出土地
    登記謄本、證人丁○○、巳○○為證，然：
  (1)觀之被告癸○○提出土地登記謄本所載內容，雖有其所指原
    告分割土地之情，然原告分割土地之原因不一，或係如被告
    癸○○所稱係原告長期將土地出租與其祖先後，有意將系爭
    966 號土地出賣與被告癸○○，而按現使用狀況分割，或係
    原告為便於日後土地管理、使用等而為分割等各情，亦均不
    無可能，是被告癸○○尚難據原告分割其名下土地一事，即
    得遽以主張原告與被告癸○○間存有租地建屋契約之情為真
    。
　(2)雖證人丁○○、巳○○到庭分別結證稱：「伊現居住在中山
    路23號房屋，並緊接興南街14號房屋，該屋係伊父邱朝經向
    原告租地興建，彼等雖未訂定租賃契約，惟原告曾派人收取
    租金，至金額為何，均是原告告知多少即給付多少。訴外人
  　曾陳瑤妢住伊之斜對面，被告癸○○則住伊之正對面，伊並
    不清楚其等與原告間關係為何，但曾見原告有向訴外人曾陳
    瑤妢等人收錢情形，然收取多少、關係為何，伊並不清楚。
    」「伊先前住在興南街16號，自94年起才居住在中山路38號
    ，興南街16號房屋係伊祖父趙清風向原告租地所興建，據伊
    母親告知係以祖父名義繳納租金，租金原登載在小簿冊，然
    該簿冊業已毀損，只剩2 紙收據，後來不知何原因，原告即
    未再派人收取租金，被告亥○○、癸○○、Ｅ○○、子○○
　　等人與伊係鄰居關係，其等與原告之關係，曾聽老一輩說係
　  租賃關係，原告先前派人一間間收取租金，曾見過原告派人
    向伊母收錢後，即至被告癸○○等人處收錢，其等繳錢完後
    亦會跟去看，是否原告向別家亦收取同額金錢，伊有看過原
    告向被告癸○○收錢，至收取幾次伊已忘記，後來因原告拒
    收伊所給付之租金，伊即發存證信函，其上所載金額係伊母
    認租金合理價額為何即予填載，被告癸○○情況與伊相同，
    然是否有發存證信函，伊並不清楚。有關租金計算，伊不清
    楚，都是原告收多少即如數給付，多久收一次亦不清楚，最
    後一次給付是於72年間給付68年間之租金，之所以發存證信
    函，係因原告要求給付之金額太多，伊認不合理，僅欲給付
    所認合理之金額，伊有提存3 萬多元，嗣另繳5 千餘元，惟
    遭原告退回。」等語，然據證人丁○○上開證詞可知，證人
    丁○○並不知悉被告癸○○與原告間之關係為何，自難為有
    利於被告癸○○認定之憑採，再證人巳○○就該興南街14號
    房屋占用之基地現刻與原告發生爭議，證人巳○○並擔任南
    安里自救會總務，與自救會成員利害與共，證人巳○○為圖
　　解免被告癸○○應負拆屋還地之責任，故意虛偽不實證述或
  　有所隱瞞之可能性，即無由排除，是其證詞，先天即存有不
    可靠因素，無法儘信，何況證人巳○○上開證詞據其所稱乃
    老一輩之人所告知，卻別無其他證據足資佐證告知之情是否
    為真實，則兩造間究否有如被告癸○○所稱存有租地建屋關
    係即有可疑，又證人巳○○雖見聞原告向被告癸○○收取金
    錢數次，然原告收取金錢之原因不一，或係如被告癸○○所
    稱係向其收取租金，或係原告向信徒收取樂捐金額等各情，
    亦均不無可能，尚難遽認被告癸○○給付原告金錢一事即係
    給付租金之情為真，是被告癸○○尚難持證人丁○○、巳○○上開證詞為有利於己之主張。
　(3)此外，被告癸○○迄今仍無法舉證證明其係有權占有系爭96
    6 號土地，則揆之首開判決要旨可知，要難認被告癸○○占
    有系爭966 號土地係有正當權源，而按所有人對於無權占有
    或侵奪其所有物者，得請求返還之。對於妨害其所有權者，
    得請求除去之。有妨害其所有權之虞者，得請求防止之，民
    法第767 條定有明文。本件被告癸○○無任何正當權源而占
    用系爭966 號土地之情，業如前述，原告自得依前開規定，
    請求被告癸○○應將坐落系爭966 號土地上之系爭興南街15
    號房屋拆除，並將土地交還原告，於法自屬有據，應予准許
    。
　5.被告Ｅ○○部分：
　　被告Ｅ○○主張其向原告租賃系爭967 號土地建築系爭興南
  　街13號房屋，彼等成立租地建屋契約等語，業據其提出土地
    登記謄本、證人辰○○、陳春燕為證，然：
  (1)觀之被告Ｅ○○提出土地登記謄本所載內容，雖有其所指原
    告分割土地之情，然原告分割土地之原因不一，或係如被告
    Ｅ○○所稱係原告長期將土地出租與伊後，有意將系爭 967
    號土地出賣與被告Ｅ○○，而按現使用狀況分割，或係原告
    為便於日後土地管理、使用等而為分割等各情，亦均不無可
    能，是被告Ｅ○○尚難據原告分割其名下土地一事，即得遽
    以主張原告與被告Ｅ○○間存有租地建屋契約之情為真。
　(2)雖證人辰○○、許陳春燕到庭分別結證稱：「伊於63、64年
    間透過仲介向前手張先生購買興南街10─1 號房屋，該屋占
    有之基地係原告所有，前手張先生與原告之關係為何，伊並
    不清楚，伊有付租金與原告，原告持簿冊向伊收錢，數額部
    分則是原告說多少即給付多少，一年約收2 次，並無收據，
    原告收取至何時已無印象，後來伊提存原先租金與原告，提
    存原因是伊不同意原告後來提高租金太多，而按原給付數額
    給付租金。伊住處對面是被告Ｅ○○，其餘被告則住在附近
    ，伊曾跟過原告瞭解其向被告Ｅ○○收取金錢數額為何，被
    告Ｅ○○與原告之關係，應該係租賃關係，伊並不清楚被告
    Ｅ○○繳納租金至何時。」「伊自小居住在興南街11號房屋
    ，直至28歲結婚時才離開，該屋係伊祖父所有，據伊母陳洪
    金盆告知該屋占有之基地係向原告所承租，興建過程並不知
    悉，只知原告每個月會持簿冊收取金錢，原告告知多少即給
    付多少，伊於國小3 、4 年級時曾見過原告派人約於10時許
    收錢約3 、4 次，伊母繳納至何時並不清楚，鄰居是被告癸○○、Ｅ○○，在結婚前曾見過原告派人沿路收錢的情形，
    當時收錢就是收租金，並不清楚被告癸○○、Ｅ○○繳納至
    何時。」等語，然據證人辰○○上開證詞可知，證人辰○○
    就受讓興南街10─1 號房屋之前所有權人與原告間關係為何
    之攸關自身利害關係甚劇一事並不瞭解，則證人辰○○何能
    知悉被告究與原告存有何關係，實啟人疑竇，何況證人辰○○僅憑被告Ｅ○○給付金錢與原告一事，即據以推斷被告Ｅ
    ○○與原告有租賃關係存在，尚嫌速斷，是證人辰○○上開
    證詞，要難為有利於被告Ｅ○○認定之憑採，再證人陳春燕
    亦僅憑被告Ｅ○○給付金錢與原告一事，即據以推斷被告Ｅ
    ○○與原告有租賃關係存在，尚嫌速斷，蓋原告收取金錢之
    原因不一，或係如被告Ｅ○○所稱係向其收取租金，或係原
    告向信徒收取樂捐金額等各情，亦均不無可能，尚難遽認被
    告Ｅ○○給付原告金錢一事即係給付租金之情為真，是被告
    Ｅ○○尚難持證人辰○○、陳春燕上開證詞為有利於己之主
    張。
　(3)此外，被告Ｅ○○迄今仍無法舉證證明其係有權占有系爭96
    7 號土地，則揆之首開判決要旨可知，要難認被告Ｅ○○占
    有系爭967 號土地係有正當權源，而按所有人對於無權占有
    或侵奪其所有物者，得請求返還之。對於妨害其所有權者，
    得請求除去之。有妨害其所有權之虞者，得請求防止之，民
    法第 767條定有明文。本件被告Ｅ○○無任何正當權源而占
    用系爭 967號土地之情，業如前述，原告自得依前開規定，
    請求被告Ｅ○○應將坐落系爭967 號土地上之系爭興南街13
    號房屋拆除，並將土地交還原告，於法自屬有據，應予准許
    。
　6.被告子○○、壬○○、丑○○、申○○、未○○、午○○部
　  分：
　　被告子○○等人主張訴外人曾陳瑤妢向原告租賃系爭971 號
    土地建築系爭興南街 5號房屋，彼等成立租地建屋契約，嗣
　  訴外人曾陳瑤妢於91年1 月14日死亡，被告子○○、壬○○
    、丑○○、曾貴美為訴外人曾陳瑤妢之繼承人。又訴外人曾
    貴美於66年7 月21日死亡，其繼承人為申○○、未○○、午
    ○○，則被告子○○等人占用系爭971 號土地自屬合法等語
    ，業據提出土地登記謄本、現金簿為證，然：
  (1)觀之被告子○○等人提出土地登記謄本所載內容，雖有其所
    指原告分割土地之情，然原告分割土地之原因不一，或係如
    被告子○○等人所稱係原告長期將土地出租與其等被繼承人
    曾陳瑤妢後，有意將系爭971 號土地出賣與訴外人曾陳瑤妢
    ，而按現使用狀況分割，或係原告為便於日後土地管理、使
    用等而為分割等各情，亦均不無可能，是被告子○○等人尚
    難據原告分割其名下土地一事，即得遽以主張原告與訴外人
    曾陳瑤妢間存有租地建屋契約之情為真。
　(2)被告子○○等人雖再持現金簿，主張訴外人曾陳瑤妢與原告
    成立租地建屋契約等語，然為原告所否認，且觀該現金簿封
    面記載卯○○地稅記錄簿曾鵬飛先生（按為訴外人曾陳瑤妢
    之配偶），內頁則記載62年度地稅全部納清完，及自63年度
    起至67年度止地稅之金額文字之記載，其上別無記載者及原
    告簽收之文義，則究否有無支出該筆金額、支出用途，及支
    付與何人，均有疑矣，顯見該現金簿係不知名記載者片面表
    示所為之記帳，自不足採信，被告子○○自難持該記帳簿冊
    為有利於己之主張。
　(3)此外，被告子○○等人迄今仍無法舉證證明訴外人曾陳瑤妢
    係有權占有系爭971 號土地興建系爭興南街5 號房屋，則揆
    之首開判決要旨可知，要難認訴外人曾陳瑤妢興建系爭興南
    街5 號房屋占有系爭971 號土地係有正當權源，而按所有人
    對於無權占有或侵奪其所有物者，得請求返還之。對於妨害
    其所有權者，得請求除去之。有妨害其所有權之虞者，得請
    求防止之，民法第767 條定有明文。又拆屋還地之訴，應以
    對地上房屋有拆除權能之人為被告，而有拆除權能之人，固
    不以所有權之人為限，尚包括有事實上處分權之人在內，又
    請求返還所有物之訴，應以現在占有該物之人為被告，如非
    現在占有該物之人，要不得本於物上請求權，對之請求返還
    所有物，此於民法第767 條之規定甚明。有關訴外人曾陳瑤
    妢興建系爭興南街5 號房屋占有系爭971 號土地並無正當權
    源，嗣訴外人曾陳瑤妢於91年1 月14日死亡，被告子○○、
    壬○○、丑○○、曾貴美為訴外人曾陳瑤妢之繼承人。又訴
    外人曾貴美於66年7 月21日死亡，其繼承人為申○○、未○○、午○○，而代位繼承，被告子○○、壬○○、丑○○、
    申○○、未○○、午○○依法繼承系爭興南街5 號房屋所有
    權之情，業如前述，又被告子○○、丑○○並不否認系爭興
    南街房屋現由其等2 人居住之情，則原告自得依上開說明，
    請求被告子○○、壬○○、丑○○、申○○、未○○、午○○應將坐落系爭971 號土地上之系爭興南街5 號房屋拆除，
    被告子○○、丑○○並將土地交還原告，於法自屬有據，應
    予准許。
　7.被告天○○、地○○部分：
  (1)被告天○○、地○○主張訴外人蔡許換向原告租賃系爭 735
    號土地建築系爭光明路68巷6 ─2 號房屋，彼等成立租地建
    屋契約，嗣訴外人蔡許換於80年12月17日死亡，被告天○○
    、陳蔡麗美、陳蔡秀妙、地○○為訴外人蔡許換之繼承人，
    其等4 人於83年11月21日訂定遺產分割協議，上開房屋由被
    告天○○、地○○各取得應有部分2 分之1 ，則被告天○○
    、地○○占用系爭735 號土地自屬合法等語，業據提出雲林
    縣政府建設局使用執照、房屋稅繳納證明書為證，原告固不
    否認該使用執照之真正，惟主張使用執照僅能證明原告有同
    意訴外人蔡許換占用系爭735 號土地興建系爭光明路68 巷6
    ─2 號房屋，被告天○○、地○○仍需舉證證明彼等成立租
    地建屋契約，否則彼等至多僅成立使用借貸契約，而借用人
    蔡許換業已死亡，原告自得依民法第472 條第4 款規定終止
    使用借貸契約，請求被告天○○、地○○拆屋還地等語，則
    原告得否訴請被告天○○、地○○拆屋還地，端視原告與訴
    外人蔡許換間究為租地建屋關係，抑或為使用借貸契約，如
    為使用借貸契約，則原告終止使用借貸契約是否合法而定。
　(2)本院為明瞭卷附雲林縣政府建設局使用執照核發流程等相關
    情事，乃依職權函詢雲林縣北港鎮公所，雲林縣北港鎮公所
    函覆稱：「．．二、（64）港營使字第095 號使用執照為本
    所核發，建築執照應檢附地籍圖、土地登記簿謄本、建築設
    計圖說，使用執照應檢附原核發建築執照、建築師檢驗簽證
    、門牌證明書、建築竣工圖說，向本所申請建築執照及使用
    執照，申請案件經審查相符，經首長核准後發給，如土地不
    為起造人所有，應再檢附土地所有權人加蓋印信之土地使用
    同意書。三、本所民國70年以前，建築執照、使用執照檔案
    資料因水災已遭毀損，核發執照之依據為建築法第30、31、
    32、33、70、70─1 、71。」等文，有該所95年3 月22日港
    鎮建字第0950002968號函附卷可按，可知系爭光明路 68巷6
    ─2 號房屋之使用執照昔所檢附土地所有權人加蓋印信之土
    地使用同意書於70年間因遭水毀損，致無從知悉原告出具之
    土地使用同意書內容所載之文義為何，則訴外人蔡許換與原
    告間就系爭735 號土地究存有何法律關係，即屬有疑，蓋訴
    外人蔡許換興建系爭光明路68巷6 ─2 號房屋雖經原告同意
    ，然此或基於使用借貸，或基於租地建物，或基於合建，或
    基於地上權之設定等原因不一而足，非必基於租地建屋契約
    而占有系爭735 號土地，被告天○○、地○○自難持該使用
    執照，逕予主張彼等即成立租地建屋契約一事為真實，是被
    告天○○、地○○就此有利於己之情仍應舉證證明，然迭至
    本院言詞辯論期日終結日為止，被告天○○、地○○仍未舉
    證證明訴外人蔡許換及其等2 人使用系爭735 號土地有支出
    對價與原告之節，則被告天○○、地○○主張訴外人蔡許換
    與原告就系爭735 號土地間成立租地建屋契約等語，尚不足
    採，本件被告天○○、地○○既未能證明訴外人蔡許換與原
    告間就系爭735 號土地成立租地建屋契約，則原告據上開使
    用執照謂彼等係使用借貸關係，即屬可採。
　(3)按民法第472 條第4 款規定，借用人死亡者，貸與人得終止
    契約，該條款之適用，不問使用借貸是否定有期限，依借貸
    之目的使用是否完畢，均包括在內，惟借用人死亡，僅為貸
    與人終止契約之事由，借貸契約非因借用人死亡當然消滅，
    故借用人死亡者，該項法律關係自得由其繼承人繼受取得，
    須待貸與人合法終止契約後，使用借貸關係才終止。有關訴
　　外人蔡許換與原告間就系爭735 號土地成立使用借貸契約之
　  情，已如上述，而被告天○○、地○○並不否認借用人蔡許
    換於80年12月17日死亡，被告天○○、陳蔡麗美、陳蔡秀妙
    、地○○為訴外人蔡許換之繼承人，其等4 人於83年11月21
    日訂定遺產分割協議，上開房屋由被告天○○、地○○各取
    得應有部分2 分之1 各情，可知借用人蔡許換之權利、義務
　　已由被告天○○、地○○繼承，茲原告已於95年9 月27日以
    辯論意旨狀具狀向被告天○○、地○○表示依民法第472 條
    第4 款規定終止彼等使用借貸契約，該書狀並於95年10月 2
    日送達與被告天○○、地○○，有送達證書附卷可考，則揆
    之上開說明，原告業已合法終止彼等之使用借貸契約，兩造
    之使用借貸關係歸於消滅，被告天○○、地○○自無權再使
    用系爭735 號土地，尚難認被告天○○、地○○占有系爭73
    5 號土地係有正當權源，而按所有人對於無權占有或侵奪其
    所有物者，得請求返還之。對於妨害其所有權者，得請求除
    去之。有妨害其所有權之虞者，得請求防止之，民法第767
    條定有明文。本件被告天○○、地○○無任何正當權源而占
    用系爭735 號土地之情，業如前述，原告自得依前開規定，
    請求被告天○○、地○○應將坐落系爭735 號土地上之系爭
    光明路68巷6 ─2 號號房屋拆除，並將土地交還原告，於法
    自屬有據，應予准許。
  8.被告戌○○、辛○○、庚○○、己○○、丙○○、宙○○○
    、宇○○、Ａ○○、酉○○部分：
  (1)原告主張訴外人蔡豬無正當權源在系爭838 號土地上建有系
    爭褒新街1 號房屋，訴外人蔡豬業已死亡，被告戌○○等人
    繼承系爭褒新街1 號房屋，依法自應負拆屋還地等語，被告
    戌○○並不否認系爭褒新街1 號房屋係伊父蔡豬所建，其餘
    被告則否認係訴外人蔡豬所建，並均以前開情詞置辯，則本
    件首應審究者，乃系爭褒新街1 號房屋究否係訴外人蔡豬所
    建。
　(2)經查，原告主張系爭褒新街1 號房屋係訴外人蔡豬所興建之
    情，業經被告戌○○當庭自承，復經被告辛○○於本院95年
    7 月3 日到庭作證，及於本院95年10月30日審理時均陳稱系
    爭褒新街1 號房屋係伊父蔡豬在伊約18歲時所興建等語綦詳
    ，再參酌本院依職權向雲林縣稅捐稽徵處北港分處調取系爭
    褒新街1 號房屋稅籍登記表，該表記載所有人姓名為蔡豬，
    有雲林縣稅捐稽徵處北港分處95年3 月15日雲稅北一字第09
    51102938號函附卷可按，雖房屋稅籍資料不能證明所有權何
    屬，惟該房屋稅籍登記表核與被告戌○○、辛○○所陳情節
    相符，何況據被告辛○○所陳系爭褒新街1 號房屋約於伊18
    歲時所興建乙節，而被告辛○○係19年6 月5 日生、被告戌
    ○○係30年6 月10日生，有戶籍謄本附卷可按，則據此推斷
    系爭褒新街1 號房屋約於36、37年間所興建，於該屋興建之
    時，被告戌○○僅為一6 、7 歲之孩童，焉有資力興建系爭
    褒新街1 號房屋之能力？是自堪認原告主張系爭褒新街1 號
    房屋係訴外人蔡豬所興建之情可採。
　(3)按繼承，因被繼承人死亡而開始。繼承人自繼承開始時，除
    本法另有規定外，承受被繼承人財產上之一切權利、義務，
    民法第1147條、第1148條本文定有明文。又房屋之拆除為一
    種事實上之處分；未保存登記不動產之受讓人，法律上雖未
    取得所有權，但仍取得事實上之處分權，受讓人自有拆屋之
    權能。系爭褒新街1 號房屋係訴外人蔡豬所興建，訴外人蔡
    豬於52年3 月25日死亡乙節，已如上述，而被告戌○○迭於
    本院95年10月2 日、同月30日審理時自承訴外人蔡豬死亡後
    ，訴外人蔡豬之法定繼承人並未訂定遺產分割協議，系爭褒
    新街1 號房屋本應歸由訴外人蔡豬之子蔡東利、戌○○繼承
    ，後因訴外人蔡東利經濟較好，即同意由被告戌○○繼承等
    情，顯見訴外人蔡豬之法定繼承人並未訂定遺產分割協議，
    僅由蔡豬之子蔡東利、戌○○2 人協議系爭褒新街1 號房屋
    由被告戌○○繼承，該協議依法無效，是系爭褒新街1 號房
    屋依上開法條規定即應由訴外人蔡豬之子女即許蔡寶治、蔡
    素女、辛○○、蔡東利、戌○○繼承，嗣訴外人許蔡寶治於
    85年5 月14日死亡，其繼承人為庚○○、己○○，依法即由
    其等2 人再轉繼承；訴外人蔡素女於85年12月10日死亡，其
    繼承人為丙○○，依法即由其再轉繼承；訴外人蔡東利於88
    年3 月5 日死亡，其繼承人為宙○○○、Ａ○○、宇○○、
    酉○○，依法即由其等4 人再轉繼承。系爭褒新街1 號房屋
    既因繼承而為被告戌○○、辛○○、庚○○、己○○、丙○○、宙○○○、宇○○、Ａ○○、酉○○公同共有，而為必
    要共同訴訟，則原告追加其他公同共有人辛○○、庚○○、
    己○○、丙○○、宙○○○、宇○○、Ａ○○、酉○○為被
    告，依法自應准許，被告辛○○、庚○○、己○○、丙○○
    、宙○○○、宇○○、Ａ○○、酉○○抗辯原告起訴其等 8
    人為當事人不適格，應駁回此部分之訴訟等語，容有誤會，
    不足憑採。
　(4)被告辛○○、庚○○、己○○、丙○○、宙○○○、宇○○
　  、Ａ○○、酉○○雖主張其等8 人業已寄發存證信函與原告
    表示拋棄系爭褒新街1 號房屋所有權，是原告起訴其等8 人
    為無理由，應予駁回等語，惟按繼承人得拋棄其繼承權。前
　　項拋棄，應於知悉其得繼承之時起二個月內，以書面向法院
　  、親屬會議或其他繼承人為之，修正前之民法第1174條定有
    明文。被告辛○○等8 人僅以存證信函向原告表示拋棄繼承
    系爭褒新街1 號房屋所有權，核與上開規定有違，自不生拋
    棄繼承之效力，是被告辛○○等8 人此部分之抗辯，亦不足
    採信。
　(5)被告戌○○主張訴外人蔡豬向原告租賃系爭838 號土地建築
    系爭褒新街1 號房屋，彼等成立租地建屋契約，嗣訴外人蔡
    豬於52年3 月25日死亡，被告戌○○為訴外人蔡豬之繼承人
    ，則被告戌○○人占用系爭838 號土地自屬合法等語，業據
    提出戶籍謄本、房屋稅籍證明書、全國財產稅總歸戶財產查
    詢清單、被告辛○○證詞為證，然：
　被告戌○○雖主張訴外人蔡豬與原告就系爭838 號土地間成
    立不定期租賃關係等語，然據被告戌○○迭於本院94年11月
    17日勘驗期日、95年2 月20日言詞辯論期日、95年3 月17日
    陳報狀、95年5 月29日、7 月3 日、10月2 日言詞辯論期日
    均一再陳稱彼等成立不定期使用借貸關係之情，直至95年10
    月19日始以答辯狀改稱系爭褒新街1 號房屋係伊父蔡豬口頭
    向原告租地建屋，租金則以添香油錢之方式代之，彼等成立
    不定期租賃關係等語，則訴外人蔡豬與原告就系爭838 號土
    地間究成立不定期租賃關係，抑或使用借貸關係，即屬有疑
    。
  被告戌○○主張上開情節，再提出戶籍謄本、房屋稅籍證明
    書、全國財產稅總歸戶財產查詢清單為證，然有關房屋稅籍
　　證明書、全國財產稅總歸戶財產查詢清單至多僅能證明訴外
　  人蔡豬有向稅捐機關繳交系爭褒新街1 號房屋稅捐，及被告
    戌○○向稅捐機關申報系爭褒新街1 號房屋為其所有之情，
    已如上述，是該等文件尚不足以證明訴外人蔡豬與原告成立
    租地建屋契約一事為真，而戶籍謄本亦至多僅能證明訴外人
    蔡豬，及被告戌○○於系爭褒新街1 號房屋向戶政機關申請
    設籍乙情，亦不足以推斷訴外人蔡豬與原告即有租地建屋契
    約關係存在，被告戌○○尚難持該等文件為有利於己之主張
    。
　被告辛○○雖於本院95年7 月3 日審理時到庭證稱：「系爭
  　褒新街1 號房屋係伊父蔡豬於伊18歲時所興建，伊父蔡豬告
    知伊母係口頭向原告租地建屋，租金則以添香油錢之方式代
    之時，伊因在旁而有所聽聞，添香油錢之數額是隨意，且無
    固定時間，由伊父裝入袋內至原告處繳納，被告戌○○當時
    還小，並無繳納之情。」等語，然被告辛○○為被告戌○○
    之姊，與被告戌○○利害與共，被告辛○○為圖解免被告戌
    ○○等人應負拆屋還地及不當得利之責任，故意虛偽不實證
    述或有所隱瞞之可能性，即無由排除，是其證詞，先天即存
    有不可靠因素，無法儘信，何況被告辛○○於本院95年10月
    30日審理時當庭自承上開證詞乃被告戌○○告知伊對本院為
    如此之陳述，實則伊父蔡豬與原告就系爭838 號土地間究存
    有何關係，伊並不知悉等情，足認被告辛○○所為之上開證
    詞乃被告戌○○教導所致，是被告辛○○上開證詞，要不足
    採，是被告戌○○尚難持被告辛○○上開證詞為有利於己之
    主張。
　被告戌○○再抗辯自訴外人蔡豬占有系爭838 號土地興建系
    爭褒新街1 號房屋居住起，至今已逾60餘年，則依土地法規
    定，伊自得請求原告協辦地上權設定登記，是伊係有權占有
    系爭 838號土地等語，然按因時效而取得地上權登記請求權
    者，不過有此請求權而已，並非即取得地上權，在未依法申
    請地政機關為地上權登記以前，仍不得據以對抗土地所有人
    而認其並非無權占有。土地占有人如已以時效取得為由向該
    管地政機關申請地上權登記，經地政機關受理後，僅因土地
    所有人異議而未完成登記者，法院於土地所有人提起除去地
    上物返還土地之訴訟，因應就占有人是否具備時效取得地上
    權之要件，為實體上裁判，惟若土地占有人未曾向地政機關
    申辦地上權登記以前，土地所有人已提起上開訴訟者，占有
    人即不得以時效取得地上權登記請求權之事實對抗土地所有
    人而認其並非無權占有。本件被告戌○○主張被繼承人蔡豬
    約自35、36年起即和平公然占有系爭838 號土地，已經依時
    效取得地上權乙節，縱然屬實，然被告戌○○既自承未完成
    地上權之登記，亦未提出曾向地政機關申請辦理地上權時效
    取得登記之證據，依據上開說明，自不得據以對抗土地所有
    權人即原告，主張其非無權占有，是被告戌○○上開之抗辯
    ，顯不足取。
　(6)此外，被告戌○○、辛○○、庚○○、己○○、丙○○、宙
  　○○○、宇○○、Ａ○○、酉○○迄今仍無法舉證證明其等
    之被繼承人蔡豬係有權占有系爭838 號土地，則揆之首開判
    決要旨可知，要難認被告戌○○等人之被繼承人蔡豬占有系
    爭838 號土地係有正當權源，而按所有人對於無權占有或侵
    奪其所有物者，得請求返還之。對於妨害其所有權者，得請
    求除去之。有妨害其所有權之虞者，得請求防止之，民法第
    767 條定有明文。訴外人蔡豬無任何正當權源而占用系爭
    838 號土地，訴外人蔡豬已於52年3 月25日死亡，系爭褒新
    街1 號房屋被告戌○○、辛○○、庚○○、己○○、丙○○
    、宙○○○、宇○○、Ａ○○、酉○○繼承（再轉繼承），
    該屋現由被告戌○○居住各情，業如前述，原告自得依前開
    說明，請求被告戌○○、辛○○、庚○○、己○○、丙○○
　  、宙○○○、宇○○、Ａ○○、酉○○應將坐落系爭838 號
    土地上之系爭褒新街1 號房屋拆除，被告戌○○並應將土地
    交還原告，於法自屬有據，應予准許。
  (二)次按無法律上之原因而受利益，致他人受損害者，應返還其
    利益，但依其利益之性質或其他情形不能返還者，應償還其
　　價額，民法第179 條前段、第181 條後段定有明文。又無權
    占有他人土地，可能獲得相當於租金之利益為社會通常之觀
    念（最高法院61年度台上字第1695號判例參照）。本件被告
    戊○○○既無合法權源占有系爭939 、939 ─1 號土地；被
    告癸○○既無合法權源占有系爭966 號土地；被告Ｅ○○既
    無合法權源占有系爭 967號土地；被告子○○、壬○○、丑
    ○○、申○○、未○○、午○○既無合法權源占有系爭 971
    號土地；被告天○○、地○○既無合法權源占有系爭735 號
    土地；被告戌○○、辛○○、庚○○、己○○、丙○○、宙
    ○○○、宇○○、Ａ○○、酉○○既無合法權源占有系爭83
    8 號土地，已如上述，則被告戊○○○占有系爭 939 、939
    ─1 號土地；被告癸○○占有系爭966 號土地；被告Ｅ○○
    占有系爭967 號土地；被告子○○、壬○○、丑○○、申○○、未○○、午○○占有系爭971 號土地；被告天○○、地
    ○○占有系爭735 號土地；被告戌○○、辛○○、庚○○、
    己○○、丙○○、宙○○○、宇○○、Ａ○○、酉○○占有
    系爭838 號土地，即受有使用系爭房地之利益，致原告受有
    損害，該項利益依其性質無法返還，原告自得請求被告戊○○○；癸○○；Ｅ○○；子○○、壬○○、丑○○、申○○
    、未○○、午○○；天○○、地○○；戌○○、辛○○、庚○○、己○○、丙○○、宙○○○、宇○○、Ａ○○、酉○○償還相當於租金之利益。
　(三)又按城市地方房屋之租金，以不超過土地及其建築物申報總
  　價額年息百分之十為限，土地法第97條第1 項。所謂土地及
    建築物之總價額，土地價額依法定地價（土地法施行法第25
    條），土地之法定地價，係土地所有權人依土地法所申報之
    地價（土地法第148 條），惟在實施平均地權條例地區，依
    平均地權條例第16條規定：「舉辦規定地價或重新規定地價
    時，土地所有權人未於公告期間申報地價者，以公告地價百
    分之八十為其申報地價。土地所有權人於公告期間申報地價
　　者，其申報之地價超過公告地價百分之一百二十時，以公告
　  地價百分之一百二十為其申報地價；申報之地價未滿公告地
    價百分之八十時，得照價收買或以公告地價百分之八十為其
    申報地價」，故上開所謂土地之價額，係指土地所有權人申
    報之地價而言。而基地租金之數額，除以基地申報地價為基
    礎外，尚須斟酌基地之位置，工商業繁榮之程度，承租人利
    用基地之經濟價值及所受利益等項，並與鄰地租金相比較，
    以為決定。並非必達申報總地價年息百分之十最高額，最高
    法院68年度台上字第3071號判例可資參照。經查，系爭 939
    、939 ─1 、966 、967 、971 號土地於89年7 月、93年 1
    月之申報地價分別為每平方公尺8,400 元、7,040 元；系爭
    735 號土地於89年7 月、93年1 月之申報地價分別為每平方
    公尺10,080元、7,280 元；系爭838號土地於89年7 月、 93
    年1 月之申報地價分別為每平方公尺13,440元、11,760元，
    有原告提出土地登記謄本、地價第一類謄本附卷可參，本院
    審酌系爭939 、939 ─1 、966 、967 、971 號土地位於雲
    林縣北港鎮○○街，為一四周蓋滿建物之住宅區，僅有少數
    商業活動，大致為一單純住宅區○○街東接信義路後，再往
    南約600 餘公尺即接中山路，該中山路乃雲林縣北港鎮最繁
    榮熱鬧之朝天宮主要商圈，附近商業交易熱絡、市況十分繁
    華、生活機能極佳；系爭735 號土地位於雲林縣北港鎮○○
    路，為一四周蓋滿建物之住宅區，僅有少數商業活動，大致
    為一單純住宅區○○路東接中山路，西接義民路，義民路雖
    未若中山路之市況繁榮，然義民路亦為雲林縣北港鎮商圈之
    一，附近商業交易尚堪熱絡、市況熱鬧、生活機能佳；系爭
    838 號土地位於雲林縣北港鎮○○街，為一四周蓋滿建物之
    住宅區，別無商業活動，為一單純住宅區○○街北接義民路
    ，附近商業交易尚堪熱絡、市況熱鬧、生活機能佳；被告戊○○○利用系爭939 、939 ─1 號土地；被告癸○○利用系
    爭966 號土地；被告Ｅ○○利用系爭967 號土地；被告子○○、壬○○、丑○○、申○○、未○○、午○○利用系爭97
    1 號土地；被告天○○、地○○利用系爭735 號土地；被告
    戌○○、辛○○、庚○○、己○○、丙○○、宙○○○、宇
    ○○、Ａ○○、酉○○利用系爭838 號土地之經濟價值與所
    得利益，認為被告戊○○○；被告癸○○；被告Ｅ○○；被
    告子○○、壬○○、丑○○、申○○、未○○、午○○；被
    告天○○、地○○；被告戌○○、辛○○、庚○○、己○○
    、丙○○、宙○○○、宇○○、Ａ○○、酉○○所受相當於
    租金之利益，應以按系爭939 、939 ─1 、966 、967 、97
    1 號土地申報地價8%；系爭735 、838 號土地申報地價6%計
    算為適當，則原告依不當得利之法律關係請求按申報地價6%
    計算，依法自屬有據，應予准許，逾此範圍之請求，不應准
    許，應予駁回。
  (四)再按請求權，因十五年間不行使而消滅。但法律所定期間較
    短者，依其規定；租金之定期給付請求權，因五年間不行使
    而消滅，無權占用他人之土地者，其所受利益，為使用本身
    ，「相當之租金」僅係原受利益依其性質不能返還時所計算
    之價額。尚不得僅因不當得利請求權之標的為「相當於租金
    之利益」，民法第126 條定無權占用他人土地之不當得利請
    求權之消滅時效期間，不當得利請求權非原契約所定給付之
    替代者，無從類推適用法律對該給付所設之短期消滅時效。
    無權占有人無受民法第126 條短期時效保護之必要。從而，
    所有權人自得主張不當得利返還請求權，應適用民法第 125
    條15年時效期間之規定，請求相當於租金之不當得利，要無
    適用民法第126 條短期時效之餘地，於法自屬有據。本件被
    告戊○○○無合法權源占有系爭939 、939 ─1 號土地；被
    告癸○○無合法權源占有系爭966 號土地；被告Ｅ○○無合
    法權源占有系爭967 號土地；被告子○○、壬○○、丑○○
    、申○○、未○○、午○○無合法權源占有系爭971 號土地
    ；被告天○○、地○○於原告終止使用借貸契約之翌日95年
    10月3 日起即無合法權源占有系爭735 號土地；被告戌○○
    、辛○○、庚○○、己○○、丙○○、宙○○○、宇○○、
    Ａ○○、酉○○無合法權源占有系爭838 號土地，則依上開
    說明，原告依法自得請求被告戊○○○；被告癸○○；被告
    Ｅ○○；被告子○○、壬○○、丑○○、申○○、未○○、
    午○○；被告戌○○、辛○○、庚○○、己○○、丙○○、
    宙○○○、宇○○、Ａ○○、酉○○應償還其等自原告於94
    年10月14日起訴日之前15年相當於租金之利益，茲原告僅請
    求被告戊○○○；被告癸○○；被告Ｅ○○；被告子○○、
    壬○○、丑○○、申○○、未○○、午○○；被告戌○○、
    辛○○、庚○○、己○○、丙○○、宙○○○、宇○○、Ａ
    ○○、酉○○償還自90年6 月1 日起，至返還其等占有土地
    之日止，相當於租金之利益，於法自屬有據，應予准許。至
    被告天○○、地○○自95年10月3 日起始無合法權源占有73
    5 號土地，而受有相當於租金之利益，則原告僅得請求自95
    年10月3 日起，至返還其等占有土地之日止，相當於租金之
    利益，逾此部分之請求，即屬無據，應予駁回。依此計算，
    原告依不當得利之法律關係，請求下列相當於租金之損害金
    ，為有理由，逾此部分之請求，不應准許，應予駁回。
　1.被告戊○○○給付87,156元，及自93年1 月1 日起，至交還
  　系爭939 、939 ─1 號土地之日止，按年給付原告28,275元
    之相當於租金之損害金（計算式：﹝【 (66.94 ㎡×8,40 0
    元×6%÷12×31個月＝87,156元〈按自90年6 月1 日起至92
    年12月31日止之相當於租金之損害金〉『元以下4 捨5 入，
    以下均同』；66.94 ㎡×7,040 元×6%＝28,275元〈按自93
    年1 月1 日起至被告戊○○○交還系爭939 、939 ─1 號土
    地之日止之相當於租金之損害金）。
　2.被告癸○○給付101,322 元，及自93年1 月1 日起，至交還
    系爭966 號土地之日止，按年給付原告32,871元之相當於租
    金之損害金（計算式：﹝【 (77.82 ㎡×8,400 元×6%÷12
    ×31個月＝101,322 元〈按自90年6 月1 日起至92年12月31
    日止之相當於租金之損害金〉；77.82 ㎡×7,040 元×6%＝
    32,871元〈按自93年1 月1 日起至被告癸○○交還系爭 966
    號土地之日止之相當於租金之損害金）。
　3.被告Ｅ○○給付107,714 元，及自93年1 月1 日起，至交還
    系爭967 號土地之日止，按年給付原告34,945元之相當於租
    金之損害金（計算式：﹝【 (82.73 ㎡×8,400 元×6%÷12
    ×31個月＝107,714 元〈按自90年6 月1 日起至92年12月31
    日止之相當於租金之損害金〉；82.73 ㎡×7,040 元×6%＝
    34,945元〈按自93年1 月1 日起至被告Ｅ○○交還系爭 967
    號土地之日止之相當於租金之損害金）。
　4.被告子○○、壬○○、丑○○、申○○、未○○、午○○給
    付66,142元，及自93年1 月1 日起，至拆除系爭興南街5 號
    房屋之日止，按年給付原告21,458元之相當於租金之損害金
    ，與被告子○○、丑○○自拆除系爭興南街5 號房屋之日起
    ，至交還系爭971 號土地之日止，按年給付原告21,458元之
    相當於租金之損害金（計算式：﹝【 (50.80 ㎡×8,400 元
    ×6%÷12×31個月＝66,142元〈按自90年6 月1 日起至92年
    12月31日止之相當於租金之損害金〉；50.80 ㎡×7,040 元
    ×6%＝21,4 58 元〈按自93年1 月1 日起至拆除系爭興南街
    5 號房屋之日止，及自拆除系爭興南街5 號房屋之日起至被
    告子○○、丑○○交還系爭971 號土地之日止之相當於租金
    之損害金）。
　5.被告天○○、地○○給付自95年10月3 日起，至交還系爭73
    5 號土地之日止，按年給付原告14,468元之相當於租金之損
    害金（計算式：28.39 ㎡×7,280 元×6%＝12,401元〈按自
    95年10月3 日起至被告天○○、地○○交還系爭735 號土地
    之日止之相當於租金之損害金）。
　6.被告戌○○、辛○○、庚○○、己○○、丙○○、宙○○○
    、宇○○、Ａ○○、酉○○給付119,555元，及自93年1 月1
    日起，至拆除系爭褒新街1 號房屋之日止，按年給付原告40
    ,494 元 之相當於租金之損害金，與被告戌○○自拆除系爭
    褒新街1 號房屋之日起，至交還系爭838 號土地之日止，按
    年給付原告40,494元之相當於租金之損害金（計算式：﹝【
    (57.39 ㎡×13,440元×6%÷12×31個月＝119,555 元 〈按
    自90年6 月1日起至 92年12月31日止之相當於租金之損害金
    〉；57.39 ㎡×11,760元×6%＝40,494元〈按自93年1月1日
    起至拆除系爭褒新街1 號房屋之日止，及自拆除系爭褒新街
    1 號房屋之日起至被告戌○○交還系爭838 號土地之日止之
    相當於租金之損害金）。
　(五)末原告就被告黃○○、亥○○上開先位之訴部分既無理由，
    則本院即應就原告就被告黃○○、亥○○上開備位之訴是否
    有理由予以審究。
  1.按租賃物為不動產者，因其價值之昇降，當事人得聲請法院
    增減其租金。但其租賃定有期限者，不在此限，民法第 442
    條定有明文。又房屋或土地出租人，依民法第四百四十二條
    提起請求增加租金之訴，如起訴前之租金並未按原約定租額
    付清，則法院准許增加之判決，得自出租人調整租金之意思
    表示時起算。故起訴前未為此項意思表示者，即不得溯及請
    求調整，最高法院48年度台上字第521 號判例可資參照。有
    關原告與被告黃○○、亥○○就系爭951、962號土地間成立
    未定有租賃期間之租地建屋契約乙節，業如上述，而系爭95
    1 、962 號土地申報地價亦屢經調漲（系爭951 號土地53年
    8 月之申報地價為每平方公尺186 元，89年7 月則為每平方
    公尺12,880元，至93年1 月已達每平方公尺9,840 元；系爭
    96 2號土地53年8 月之申報地價為每平方公尺177 元，89年
    7 月則為每平方公尺12,880元，至93年1 月已達每平方公尺
    9, 840元），此有原告所提土地登記謄本、地價第一類謄本
    附卷可稽，以被告黃○○占有系爭951 號土地面積為 33.02
    平方公尺，原告於76年10月30日時通知被告黃○○積欠租金
    至75年度止共計17,820元；被告亥○○之被繼承人蔡玉守占
    有系爭962 號土地面積為78.31 平方公尺，於61年下期、62
    、63年全年、64年上、下期、65年至68年全年、69年上期之
    租金分別為408 元、816 元、816 元、408 元、1,296 元、
    2, 592元、2,592 元、2,592 元、10,560元、5,280 元觀之
    ，被告黃○○、亥○○之租金數額顯然偏低，故原告依民法
    第442 條規定訴請增加租金，自屬有據。又原告係於95年5
    月29日向本院追加起訴，此有卷附民事準備書(一)狀，及本院
    同日言詞辯論筆錄附卷可稽，是原告請求自95 年6月1 日起
    為調整租金之時點，揆之上開判例意旨，洵屬有理，自應准
    許。
　2.再按租金為承租人使用、收益租賃物應支付之對價，故法院
  　於依民法第四百四十二條之規定調整租金時，除以基地申報
    地價為基礎外，尚須斟酌基地之位置，工商業繁榮之程度，
    承租人利用基地之經濟價值及所受利益等項，並與鄰地租金
    相比較，以為決定，最高法院68年度台上字第3071號判例參
    照。經查，被告黃○○、亥○○占有系爭951 、962 號土地
    上建有系爭信義路15號房屋、系爭興南街23號房屋，該2 間
    房屋均供做被告黃○○、亥○○住家使用，系爭 951 、962
    號土地分別位於雲林縣北港鎮○○路、興南街，均為一四周
    蓋滿建物之住宅區，僅有少數商業活動，大致為一單純住宅
    區○○○街東接信義路後，再往南約600 餘公尺即接中山路
    ，該中山路乃雲林縣北港鎮最繁榮熱鬧之朝天宮主要商圈，
    附近商業交易熱絡、市況十分繁華、生活機能極佳，此業經
    本院到場勘驗屬實，並製有勘驗筆錄可稽。本院斟酌系爭95
    1 、962 號土地附近之繁榮程度、利用情形、被告黃○○、
    亥○○利用系爭951 、962 號土地之經濟價值與所得利益，
    認兩造之租金依系爭951 、962 號土地申報地價（以 93年1
    月之申報地價每平方公尺9,840 元為準）年息6%核計，應屬
    適當。從而，系爭951 、962 號土地之租金應自 95年6 月1
    日起分別調整為每年19,495元、46,234元（計算式： 33.02
    ㎡×9,840 元×6%＝19,495元；78.31 ㎡×9,840 元×6%＝
    46,234元）。故原告本於調整租金之法律關係，分別訴請被
    告黃○○、亥○○自95年6 月1 日起調整系爭951 、962 號
    土地之租金分別為每年19,495元、46,234元，為有理由，應
    予准許，逾此範圍之請求，不應准許，應予駁回。
十一、從而：
　(一)原告先位之訴本於無權占有、不當得利之法律關係請求下列
  　部分，為有理由，應予准許，逾此部分之請求，不應准許，
    應予駁回。
　1.被告戊○○○應將坐落系爭939 、939 ─1 號土地上之系爭
　  興南街4 號房屋拆除，並將土地交還原告，及應給付87,156
    元，暨自93年1 月1 日起，至交還系爭939 、939─1號土地
　　之日止，按年給付原告28,275元之相當於租金之損害金。
  2.被告癸○○應將坐落系爭966 號土地上之系爭興南街15 號
    房屋拆除，並將土地交還原告，及應給付101,322 元，及自
    93 年1月1 日起，至交還系爭966 號土地之日止，按年給付
    原告32,871元之相當於租金之損害金。
  3.被告Ｅ○○應將坐落系爭967 號土地上之系爭興南街13 號
    房屋拆除，並將土地交還原告，及應給付107,714 元，及自
    93 年1月1 日起，至交還系爭967 號土地之日止，按年給付
    原告34,945元之相當於租金之損害金。
  4.被告子○○、壬○○、丑○○、申○○、未○○、午○○應
    將坐落系爭971 號土地上之系爭興南街5 號房屋拆除，被告
    子○○、丑○○並將土地交還原告，及被告子○○、壬○○
    、丑○○、申○○、未○○、午○○給付66,142元，及自93
    年1 月1 日起，至拆除系爭興南街5 號房屋之日止，按年給
    付原告21,458元之相當於租金之損害金，與被告子○○、丑
    ○○自拆除系爭興南街5 號房屋之日起至交還系爭971 號土
    地之日止，按年給付原告21,458元之相當於租金之損害金。
　5.被告天○○、地○○應將坐落系爭735 號土地上之系爭光明
  　路68巷6 ─2 號號房屋拆除，並將土地交還原告，及應給付
　　自95年10月3 日起，至交還系爭735 號土地之日止，按年給
  　付原告12,401元之相當於租金之損害金。
　6.被告戌○○、辛○○、庚○○、己○○、丙○○、宙○○○
　  、宇○○、Ａ○○、酉○○應將坐落系爭838 號土地上之系
    爭褒新街1 號房屋拆除，被告戌○○並應將土地交還原告，
　　被告申○○、未○○、午○○；被告辛○○、庚○○、己○○、丙○○、宙○○○、宇○○、Ａ○○、酉○○應給付11
    9,555 元，及自93年1 月1 日起，至拆除系爭褒新街1 號房
    屋之日止，按年給付原告40,494元之相當於租金之損害金，
    與被告戌○○自拆除系爭褒新街1 號房屋之日起至交還系爭
    83 8號土地之日止，按年給付原告40,494元之相當於租金之
    損害金。
　(二)原告備位之訴本於調整租金之法律關係請求下列部分，為有
　  理由，應予准許，逾此部分之請求，不應准許，應予駁回。
　1.被告黃○○向原告承租系爭951 號土地、面積33.02 平方公
    尺之租金，准自95年6 月1 日起，調整為每年19,495元。
　2.被告亥○○向原告承租系爭962 號土地、面積78.31 平方公
    尺之租金，准自95年6 月1 日起，調整為每年46,234元。
十二、兩造（被告壬○○、申○○除外）均陳明願供擔保宣告或免
    為假執行，除本判決原告備位之訴勝訴部分，係所命給付之
    金額未逾500,000 元之判決，依民事訴訟法第389 條第1 項
    第5 款規定，應依職權宣告假執行，此部分雖經原告陳明願
    供擔保請准宣告假執行，惟其聲請不過促請法院職權發動，
    本院無庸就其聲請為准駁之裁判外，其餘經核無不合，爰酌
    定相當擔保金額宣告之。至於原告敗訴部分，其假執行宣告
    之聲請亦失所附麗，應併予駁回。
十三、末查被告戊○○○；被告癸○○；被告Ｅ○○；被告子○○
    、壬○○、丑○○、申○○、未○○、午○○；被告天○○
    、地○○；被告戌○○、辛○○、庚○○、己○○、丙○○
    、宙○○○、宇○○、Ａ○○、酉○○現於上開土地興建上
    開房屋居住，驟然命其等拆除上開房屋，並遷讓交還予原告
    ，非立時可就，爰斟酌實際情況，酌定2 個月之履行期間，
    以兼顧之。
十四、原告對被告戊○○○、癸○○、Ｅ○○、子○○、壬○○、
    丑○○、申○○、未○○、午○○、天○○、地○○、戌○○、辛○○、庚○○、己○○、丙○○、宙○○○、宇○○
    、Ａ○○、酉○○先位之訴部分既已勝訴，則就其等備位之
    訴即無庸再予審酌。又本件判決之基礎已臻明確，兩造其餘
    之攻擊防禦方法及聲請調查之證據，均經斟酌，核與判決之
    結果不生影響，爰不一一論述，附此敘明。
十五、訴訟費用負擔之依據：民事訴訟法第79條、第85條第1項。
中　　華　　民　　國　　96　　年　　5 　　月　　14　　日
                  民事第二庭    法  官  陳秋如
以上正本係照原本作成
如對本判決上訴，須於判決送達後20日內向本院提出上訴狀（需
按他造人數提出繕本）
中　　華　　民　　國　　96　　年　　5 　　月　　14　　日
                                書記官　王秀如
